---
title: "숙제 2"
subtitle: "데이터과학 입문"
author: "원중호"
date: today
date-format: "MMMM YYYY"
institute: 서울대학교 통계학과
format: 
  html:
      embed-resources: true
  ipynb: default

mainfont: "Noto Sans Korean Light"
---

```{r setup, include=FALSE}
knitr::opts_chunk$set(echo = TRUE, eval = TRUE, warning = FALSE, message = FALSE, fig.width=6, fig.height=4, out.width = "70%", fig.align = "center", python.reticulate = TRUE)  
options(knitr.table.format = "html")
if (file.exists("/opt/homebrew/bin/conda")) {
  reticulate::use_condaenv(
    condaenv = "introds",
    conda = "/opt/homebrew/bin/conda",
    required = FALSE
  )
} # for persistency
```


# 1부  교과서 연습문제

## 문제 1-1

1. MDSR 6장 연습문제 6.6.9

2. MDSR 6장 연습문제 6.6.10

### 답안

::: {.panel-tabset}

## R

```{r}
# 6.6.9.
library(tidyverse)
library(babynames)

mdsr::make_babynames_dist 
# 문제 : 각 이름을 가진 사람들이 2014년에 몇 명 정도 살아 있을지 추정한 열을 기존 tibble에 추가하는 것

actuarial <- lifetables %>%        # 전처리
  mutate(
    age_today = x,
    alive_prob = lx / 100000,      # lx = 10만 명 기준 x세까지 산 사람 수 
    more_years = ex,               # ex = 앞으로 더 살 것으로 기대되는 평균 연수 
    life_exp = x + ex              # 총 기대수명 
  ) %>%
  filter(year + x == 2014) %>%     # 태어난 연도 + 나이 == 2014인 데이터만 추출 
  select(year, sex, age_today, alive_prob, life_exp)

years <- min(actuarial$year):max(actuarial$year) # 연도 범위 만들기 

# 생존확률 자료가 모든 출생연도별로 있지 않고 10년 단위로 존재한다. 
# 따라서 이를 연속으로 만들기 위해 선형보간 함수를 사용한다. 
approximate <- function(data, years) {
  approx(
    x = data$year, # data 내 year에 있는, 보간의 기준점 
    y = data$alive_prob, # 보간 
    xout = years   # 새로 계산하고 싶은 연도 
  ) %>%
    as.data.frame()
}


# 그런데 lifetables 데이터에 sex 열이 따로 있다
# 이는 성별에 따라 생존율이 다르다는 의미이므로 두 범주를 분류하여 계산한다 
men <- actuarial %>%
  filter(sex == "M") %>%
  approximate(years = years)

women <- actuarial %>%
  filter(sex == "F") %>%
  approximate(years = years)

# 4. 보간 결과 합
actuarial_interp <- bind_rows(men, women) %>%
  rename(
    year = x,
    alive_prob = y
  ) %>%
  mutate(
    sex = c(rep("M", length(years)), rep("F", length(years)))
  )

# 5. babynames 자료와 결합
BabynamesDist <- babynames %>%
  inner_join(actuarial_interp, by = c("year", "sex")) %>%
  mutate(
    count_thousands = n / 1000,
    age_today = 2014 - year,
    est_alive_today = n * alive_prob    # 2014년에도 살아있을 확률
  )

head(BabynamesDist)


# 6.6.10.
library(Lahman)
cubs_hr <- Teams %>%
  filter(teamID == "CHN") %>%
  select(yearID, HR, HRA) %>%
  pivot_longer(                      # "long" formate화
    cols = c(HR, HRA),               # HRA : 허용한 홈런 수 
    names_to = "type",               # HR 과 HRA 를 같은 변수 구조 안에서 비교할 수 있게 만든다 
    values_to = "home_runs"
  )

ggplot(cubs_hr, aes(x = yearID, y = home_runs)) +
  geom_line() +
  facet_wrap(~ type) +               # 타입 별 그래프 분류 
  labs(
    title = "CHN Home Runs: HR vs HR Allowed",
    x = "Year",
    y = "Number of Home Runs"
  )



```

## Python

```{python}
# 6.6.9.
import pandas as pd
import polars as pl
import numpy as np
import pybabynames as bn 

babynames = pd.read_csv("data/babynames.csv")
lifetables = bn.lifetables.to_pandas()

actuarial = (
    lifetables
    .assign(
        age_today=lambda df: df["x"],
        alive_prob=lambda df: df["lx"] / 100000,   # lx = 10만 명 기준 x세까지 산 사람 수
        more_years=lambda df: df["ex"],            # ex = 앞으로 더 살 것으로 기대되는 평균 연수
        life_exp=lambda df: df["x"] + df["ex"]     # 총 기대수명
    )
)

actuarial = (
    actuarial[actuarial["year"] + actuarial["x"] == 2014]
    [["year", "sex", "age_today", "alive_prob", "life_exp"]]
)

# 2. 연도 범위 만들기
years = np.arange(actuarial["year"].min(), actuarial["year"].max() + 1)

# 3. 선형보간함수 
def approximate(data, years):
    data = data.sort_values("year")

    return pd.DataFrame({
        "year": years,
        "alive_prob": np.interp(
            x=years,                       # 새로 계산하고 싶은 연도
            xp=data["year"],               # 보간의 기준점
            fp=data["alive_prob"]          # 보간할 생존확률
        )
    })


men = approximate(
    actuarial[actuarial["sex"] == "M"],
    years
)
men["sex"] = "M"

women = approximate(
    actuarial[actuarial["sex"] == "F"],
    years
)
women["sex"] = "F"

# 4. 보간 결과 합치기
actuarial_interp = pd.concat([men, women], ignore_index=True)

# 5. babynames 자료와 결합
BabynamesDist = (
    babynames
    .merge(actuarial_interp, on=["year", "sex"], how="inner")
    .assign(
        count_thousands=lambda df: df["n"] / 1000,
        age_today=lambda df: 2014 - df["year"],
        est_alive_today=lambda df: df["n"] * df["alive_prob"]  # 2014년에도 살아있을 추정 인원
    )
)
pd.set_option("display.max_rows", None)
print(BabynamesDist.head())


# 6.6.10.

import pandas as pd
from plotnine import ggplot, aes, geom_line, facet_wrap, labs

Teams=pd.read_csv("data/Teams.csv")

cubs_hr = (
    Teams
    .query("teamID == 'CHN'")
    [["yearID", "HR", "HRA"]]
    .melt(
        id_vars="yearID",
        value_vars=["HR", "HRA"],      # HRA: 허용한 홈런 수
        var_name="type",               # HR과 HRA를 같은 변수 구조 안에서 비교할 수 있게 만든다
        value_name="home_runs"
    )
)

p=(
    ggplot(cubs_hr, aes(x="yearID", y="home_runs"))
    + geom_line()
    + facet_wrap("~ type")             # 타입별 그래프 분류
    + labs(
        title="CHN Home Runs: HR vs HR Allowed",
        x="Year",
        y="Number of Home Runs"
    )
)

p.show()

```

:::

## 문제 1-2

1. MDSR 7장 연습문제 7.9.5

2. MDSR 7장 연습문제 7.9.6

3.  7.7절의 NHANES 분석에서의 `bmi_plot` 및 `map`을 사용한 예제에서 사용한 다음 코드를 아래와 같이 확장하라.
    ```{r eval=FALSE}
    c("Age", "HHIncomeMid", "PhysActiveDays", 
  "TVHrsDay", "AlcoholDay", "Pulse") %>%
      map(bmi_plot, .data = NHANES) %>%
      patchwork::wrap_plots(nrow = 2, ncol = 3)
    ```
    -   `names()`를 사용하여 76개 변수 모두와 BMI간의 산점도 그리기
    -   `across()`를 사용하여 수치형 변수와 BMI간의 산점도 그리기

4.  (보너스 문제) 위의 예제를 `patchworklib` 패키지를 이용해서 Python으로 옮겨 보아라.




### 답안

::: {.panel-tabset}

## R

```{r}
# 7.9.5.
library(NHANES)
library(patchwork)

pulse_plot <- function(.data, x_var) {  
  
  plot_data <- .data %>%
    select(Pulse, all_of(x_var)) %>%
    drop_na(Pulse, all_of(x_var))             # Pulse 또는 x축 변수에 결측치가 있는 행 제거
  
  ggplot(.data, aes(y = Pulse)) +
    aes_string(x = x_var) +
    geom_jitter(alpha = 0.3) +                # 점들이 겹치지 않게 약간 흩뿌려 산점도를 그림
    geom_smooth(se = FALSE) +                 # Pulse와 x축 변수 사이의 전반적 추세선을 그림
    labs(
      title = paste("Pulse by", x_var),
      subtitle = "source = NHANES",
      x = x_var,
      y = "Pulse",
    )
}

pulse_vars <- c("Age", "BMI", "BPSysAve")   # pulse와 비교할 변수들

pulse_vars %>%
  map(pulse_plot, .data = NHANES) %>%
  patchwork::wrap_plots(ncol = 2)

# Pulse는 Age, BMI, BPSysAve와 강한 선형관계를 보이지 않는다. 

# 변수 중 TVHrsDay는 0_hours.. 처럼 변수형 변수는 상자그림을 통해 분포를 알아본다. 
NHANES %>%
  select(Pulse, TVHrsDay) %>%
  drop_na(Pulse, TVHrsDay) %>%
  ggplot(aes(x = TVHrsDay, y = Pulse)) +
  geom_boxplot() +
  geom_jitter(alpha = 0.2, width = 0.2) +   # 점이 지나치게 겹쳐보이지 않게 산포
  labs(
    title = "Pulse by TVHrsDay",
    subtitle = "NHANES",
    x = "TV hours per day",
    y = "Pulse"
  )                   # TVHrsDay도 마찬가지로 강한 상관관계를 띠지는 않는다. 

# 7.9.6.
library(plotly)       # 커서 반응형 그래프 제어용
library(htmlwidgets)  # hover 이벤트로 선을 보이거나 숨기는 JavaScript를 붙이기용

# 시즌별 홈런 수에 대해그래프를 그려보고자 한다 
team_names <- Teams %>%
  select(yearID, lgID, teamID, team_name = name) # 팀 이름 확인 

season_hr <- Batting %>%
  left_join(team_names, by = c("yearID", "lgID", "teamID")) %>%
  group_by(playerID, yearID) %>%                 # 한 선수가 한 시즌에 여러 팀에서 뛴 기록 합산
  summarise(
    HR = sum(HR, na.rm = TRUE),
    teams = paste(unique(coalesce(team_name, teamID)), collapse = ", "),
    .groups = "drop"
  ) %>%
  filter(yearID >= 1901, yearID <= 2014)         # 자료를 확인해보면 1901년부터 2014년까지 있음을 반영

player_names <- People %>%
  transmute(
    playerID,
    player = str_squish(paste(nameFirst, nameLast)) 
  )

season_hr_named <- season_hr %>%                 
  left_join(player_names, by = "playerID")       

record_points <- season_hr_named %>%                # 붉은색 점 선수들 표시 
  group_by(yearID) %>%                              
  filter(HR == max(HR, na.rm = TRUE)) %>%           # 해당 연도의 최고 홈런 기록 
  ungroup() %>%
  group_by(yearID, HR) %>%                          # 해당 연도에 같은 최고 기록을 낸 선수
  summarise(
    record_players = list(player),                  # 기록 선수 이름들을 보관
    n_record_players = n(),                         # 같은 기록을 낸 선수 수를 세기 위해 사용
    teams_label = paste(unique(teams), collapse = ", "),
    .groups = "drop"                                
  ) %>%
  arrange(yearID) %>%                               # 시간 순서대로 누적 기록을 계산하기 위해 사용
  mutate(
    HR = as.numeric(HR),                            # -Inf와 비교할 수 있도록 숫자형으로 바꾸기 위해 사용
    prev_record = lag(cummax(HR), default = -Inf)   # 직전까지의 누적 최고 기록
  ) %>%
  filter(HR > prev_record) %>%                      # 당대 최고기록을 세운 선수 구분
  mutate(
    next_record_year = lead(yearID),                
    record_stood = next_record_year - yearID,       # 기록 유지기간 계산
    xend = replace_na(next_record_year, 2014),      # 마지막 기록은 2014년까지 선을 그리기 위해 사용 
    record_players = record_players,
    record_tooltip = paste0(
      "<b>", HR, "</b>",
      "<br>", 
      "<b>", record_players, "<b>", 
      "<br>",
      "<span style='font-size:10px'>", yearID, "  ", teams_label,
      "<br>",
      if_else(
        is.na(record_stood),
        "Current Record",
        paste0("Record stood ", record_stood, " years")  # 마지막은 기록이 깨지기 전이므로 따로 추가 
      )
    )
  )

season_hr_top30 <- season_hr_named %>%
  group_by(yearID) %>%                           
  arrange(desc(HR), player, .by_group = TRUE) %>% # 홈런 수가 큰 순서대로 정렬
  mutate(rank_in_year = row_number()) %>%         # 동률이 있어도 30개를 넘기지 않도록 순번을 강제로 부여
  filter(rank_in_year <= 30) %>%                  # 각 연도에서 위에서부터 30개 기록만 남기기
  ungroup()                                     


season_hr_grouped <- season_hr_top30 %>%
  group_by(yearID, HR) %>%
  summarise(
    player_team_list = list(paste0(player, 
                                   "<br>",
                                   "<span style='font-size:10px'>", yearID, " ", teams, 
                                   "<span style='font-size:12px'>")),
    n_players = n(),
    .groups = "drop"
  ) %>%
  mutate(
    point_color = case_when(
      n_players == 1 ~ "rgba(190,190,190,0.35)",
      n_players == 2 ~ "rgba(150,150,150,0.50)",
      n_players == 3 ~ "rgba(110,110,110,0.65)",
      n_players >= 4 ~ "rgba(60,60,60,0.85)"
    ), 
    tooltip = pmap_chr(
      list(player_team_list, n_players, HR, yearID),
      function(player_team_list, n_players, HR, yearID) {
        
        if (n_players >= 4) {
          paste0(
            "<b>", HR,
            "<br>",
            "</b>", n_players, " players"
          )
        } else {
          paste0(
            "<b>", HR,
            "<br>",
            "</b>", paste(player_team_list, collapse = "<br>")
          )
        }
      }
    )
  )

# 이제 설정한 점들을 그려보자
p <- plot_ly() %>%
  add_markers(                       # trace0, 회색 점 
    data = season_hr_grouped,
    x = ~yearID,
    y = ~HR,
    text = ~tooltip,
    hoverinfo = "text",
    marker = list(color = season_hr_grouped$point_color, size = 6),   
    showlegend = FALSE
  ) %>%                                             
  add_markers(                       # trace1, 붉은 점 
    data = record_points,
    x = ~yearID,
    y = ~HR,
    text = ~record_tooltip,
    hoverinfo = "text",
    marker = list(color = "firebrick", size = 6),
    showlegend = FALSE
  )                                                 # 최고기록 갱신점  

for (i in seq_len(nrow(record_points))) {          # 각 기록 갱신점마다 하나의 수평선을 만드는 반복문 
  p <- p %>% 
    add_lines(                            #trace2,3, ...
      x = c(record_points$yearID[i], record_points$xend[i]),   # 기록이 깨진 해까지 
      y = c(record_points$HR[i], record_points$HR[i]),         # 
      line = list(color = "firebrick", width = 2),
      hoverinfo = "skip",
      visible = FALSE,
      showlegend = FALSE
    )                                         # 커서를 올렸을 때만 나타날 붉은 직선을 미리 숨겨 두기 위해 사용
}

line_start_index <- 2        # 앞의 두 trace가 회색점과 붉은점이므로 붉은 선 trace 시작 위치를 지정하기 위해 사용
line_indices <- line_start_index:(line_start_index + nrow(record_points) - 1)

p <- p %>%
  layout(
    title = 'Home Runs <span style="color:firebrick"><b>49 Years</b></span>',
    xaxis = list(
      title = "Year",
      tick0 = 1910,
      dtick = 20,
      range = c(1901, 2014)
    ),
    yaxis = list(title = "Home Runs"), 
    annotations = list(
      list(
        x = 2001,
        y = 73,
        text = "Barry Bonds, 2001 <b>73",
        showarrow = FALSE,
        xanchor = "left",
        yanchor = "bottom",
        xshift = 10,
        yshift = 8,
        font = list(
          size = 14
        )
      )
    )
  )

p <- onRender(
  p,
  sprintf(
    "
    function(el, x) {
      var gd = document.getElementById(el.id);         
      var lineIndices = [%s];

      gd.on('plotly_hover', function(eventData) {      
        var pt = eventData.points[0];

        Plotly.restyle(gd, {visible: false}, lineIndices);

        if (pt.curveNumber === 1) {                    
          var lineIndex = %d + pt.pointNumber;
          Plotly.restyle(gd, {visible: true}, [lineIndex]);  
        }
      });

      gd.on('plotly_unhover', function(eventData) {
        Plotly.restyle(gd, {visible: false}, lineIndices);  
      });
    }
    ",
    paste(line_indices, collapse = ","),
    line_start_index
  )
)                                                   

# 현재 객체를 가져와 점에 커서를 올리면 실행
# 최고기록갱신점에 커서를 올리는 경우 수평선 끝점에 대응하는 점을 계산, 해당 수평선만 보이게 
# 붉은 점에 커서를 올릴 때만 해당 기록 유지선을 보이게 하기 위해 사용

htmlwidgets::saveWidget(
  p,
  file = "figures/home_runs_interactive_R.html",
  selfcontained = FALSE
)

cat("[R interactive home run plot](figures/home_runs_interactive_R.html)")

# 7.7절 확장 
library(NHANES)
library(patchwork)

bmi_plot <- function(.data, x_var) {
  
  d <- .data %>%
    select(BMI, all_of(x_var)) %>%                # BMI와 비교할 변수만 선택하기 위해 사용
    drop_na(BMI, all_of(x_var))                   # 두 변수 중 결측치가 있는 행을 제거하기 위해 사용
  
  if (n_distinct(d[[x_var]]) >= 10) {                   # x축 변수가 수치형인지 판단하기 위해 사용
    
    p <- ggplot(d, aes(x = .data[[x_var]], y = BMI)) +
      geom_jitter(alpha = 0.3) +                  
      labs(
        title = paste("BMI by", x_var),
        subtitle = "NHANES",
        x = x_var,
        y = "BMI",
        caption = "Source: US National Center for Health Statistics (NCHS)"
      )
    p + geom_smooth(se = FALSE)

    
  } else {                                        # x축 변수가 범주형이거나 x값 종류가 적을 때는 boxplot 사용
    
    ggplot(d, aes(
      x = factor(.data[[x_var]]),             # x값을 범주형으로 바꾸어 각 값별 그룹 생성
      y = BMI,
      group = factor(.data[[x_var]])          # 같은 x값을 가진 관측치들을 하나의 박스플롯 그룹으로 묶음
    )) +
      geom_boxplot() +                            
      geom_jitter(alpha = 0.01, width = 0) +    
      labs(
        title = paste("BMI by", x_var),
        subtitle = "NHANES",
        x = x_var,
        y = "BMI",
        caption = "Source: US National Center for Health Statistics (NCHS)"
      )
  }
}

# 1. names()를 사용하여 모든 변수와 BMI 산점도
all_vars <- setdiff(names(NHANES), "BMI")          # BMI-BMI비교 제외 
vars_per_page <- 9                                # 한 화면에 너무 많은 그래프가 겹치지 않도록 페이지당 그래프 수를 제한

all_vars_pages <- split(
  all_vars,
  ceiling(seq_along(all_vars) / vars_per_page)
)                                                

all_plots_pages <- all_vars_pages %>%
  map(function(vars) {                            
    vars %>%
      map(~ bmi_plot(NHANES, .x) +                
            labs(caption = NULL) +                # 출처 문구는 중복되므로 일단 제거
            theme(
              plot.title = element_text(size = 10),      
              plot.subtitle = element_text(size = 8),    
              axis.title = element_text(size = 8),       
              axis.text = element_text(size = 7),        
              axis.text.x = element_text(angle = 45, hjust = 1) # 축 눈금 글씨가 겹치지 않도록 크기, 각도 조정 
            )
      ) %>%
      patchwork::wrap_plots(ncol = 3) +           # 한 줄에 3개씩 배치
      patchwork::plot_annotation(
        caption = "Source: US National Center for Health Statistics (NCHS)"
      )                                           # 출처 문구 
  })

for (i in seq_along(all_plots_pages)) {            
  print(all_plots_pages[[i]])                     
}

# 특이사항으로 BMI - HeadCirc 그래프에서 HeadCirc는 머리둘레 변수라서 주로 어린아이의 자료에 값이 있다
# 그래서 BMI와 HeadCirc가 둘 다 있는 행만 남기면 데이터가 없다


```

## Python

```{python}
# 7.9.5.
import pandas as pd
import matplotlib.pyplot as plt
from plotnine import (
    ggplot, aes, geom_jitter, geom_smooth,
    geom_boxplot, labs
)

NHANES=pd.read_csv("data/NHANES.csv")

def pulse_plot(data, x_var):
    
    plot_data = (
        data[["Pulse", x_var]]
        .dropna()                         # Pulse 또는 x축 변수에 결측치가 있는 행 제거
    )
    
    return (
        ggplot(plot_data, aes(x=x_var, y="Pulse"))
        + geom_jitter(alpha=0.3)           # 점들이 겹치지 않게 약간 흩뿌려 산점도를 그림
        + geom_smooth(se=False)            # Pulse와 x축 변수 사이의 전반적 추세선을 그림
        + labs(
            title=f"Pulse by {x_var}",
            subtitle="source = NHANES",
            x=x_var,
            y="Pulse"
        )
    )


pulse_vars = ["Age", "BMI", "BPSysAve"]    # Pulse와 비교할 변수들

pulse_plots = [
    pulse_plot(NHANES, x_var)
    for x_var in pulse_vars
]

for p in pulse_plots:
    p.show()       # Pulse는 Age, BMI, BPSysAve와 강한 선형관계를 보이지 않는다.


tv_plot_data = (
    NHANES[["Pulse", "TVHrsDay"]]
    .dropna()
)

p=(
    ggplot(tv_plot_data, aes(x="TVHrsDay", y="Pulse"))
    + geom_boxplot()
    + geom_jitter(alpha=0.2, width=0.2)     # 점이 지나치게 겹쳐보이지 않게 산포
    + labs(
        title="Pulse by TVHrsDay",
        subtitle="NHANES",
        x="TV hours per day",
        y="Pulse"
    )
)

p.show()        # R과 유사한 결과

# 7.9.6.
import numpy as np
import pandas as pd
import plotly.graph_objects as go
import pylahman
from IPython.display import display, HTML

Teams=pylahman.Teams()
Batting=pylahman.Batting()
People=pylahman.People()
# 시즌별 홈런 수에 대해 그래프를 그려보고자 한다
team_names = (
    Teams[["yearID", "lgID", "teamID", "name"]]
    .rename(columns={"name": "team_name"})
)

season_hr = (
    Batting
    .merge(team_names, on=["yearID", "lgID", "teamID"], how="left")
)

season_hr["team_label"] = season_hr["team_name"].fillna(season_hr["teamID"])

season_hr = (
    season_hr
    .groupby(["playerID", "yearID"], as_index=False)
    .agg(
        HR=("HR", lambda x: x.fillna(0).sum()),
        teams=("team_label", lambda x: ", ".join(pd.Series(x).dropna().unique()))
    )
)

season_hr = season_hr[
    (season_hr["yearID"] >= 1901) &
    (season_hr["yearID"] <= 2014)
]


player_names = People.copy()

player_names["player"] = (
    player_names["nameFirst"].fillna("") + " " +
    player_names["nameLast"].fillna("")
).str.strip().str.replace(r"\s+", " ", regex=True)

player_names = player_names[["playerID", "player"]]


season_hr_named = (
    season_hr
    .merge(player_names, on="playerID", how="left")
)

record_points = (           # 붉은색 점 선수들 표시
    season_hr_named
    .loc[
        season_hr_named.groupby("yearID")["HR"].transform("max")
        == season_hr_named["HR"]
    ]
    .copy()
)

record_points = (
    record_points
    .groupby(["yearID", "HR"], as_index=False)
    .agg(
        record_players=("player", lambda x: list(x)),
        n_record_players=("player", "size"),
        teams_label=("teams", lambda x: ", ".join(pd.Series(x).dropna().unique()))
    )
    .sort_values("yearID")
)

record_points["HR"] = record_points["HR"].astype(float)
record_points["prev_record"] = record_points["HR"].cummax().shift(1).fillna(-np.inf)

record_points = record_points[
    record_points["HR"] > record_points["prev_record"]
].copy()

record_points["next_record_year"] = record_points["yearID"].shift(-1)
record_points["record_stood"] = (
    record_points["next_record_year"] - record_points["yearID"]
)
record_points["xend"] = record_points["next_record_year"].fillna(2014)


def make_record_tooltip(row):
    players = "<br>".join(row["record_players"])
    
    if pd.isna(row["record_stood"]):
        stood_text = "Current Record"
    else:
        stood_text = f"Record stood {int(row['record_stood'])} years"
    
    return (
        f"<b>{int(row['HR'])}</b>"
        f"<br>"
        f"<b>{players}</b>"
        f"<br>"
        f"<span style='font-size:10px'>{int(row['yearID'])}  {row['teams_label']}</span>"
        f"<br>"
        f"{stood_text}"
    )

record_points["record_tooltip"] = record_points.apply(
    make_record_tooltip,
    axis=1
)

season_hr_top30 = (
    season_hr_named
    .sort_values(["yearID", "HR", "player"], ascending=[True, False, True])
    .copy()
)

season_hr_top30["rank_in_year"] = (
    season_hr_top30
    .groupby("yearID")
    .cumcount() + 1
)

season_hr_top30 = season_hr_top30[
    season_hr_top30["rank_in_year"] <= 30
].copy()

def make_player_team_text(row):
    return (
        f"{row['player']}"
        f"<br>"
        f"<span style='font-size:10px'>{int(row['yearID'])} {row['teams']}</span>"
    )

season_hr_top30["player_team_text"] = season_hr_top30.apply(
    make_player_team_text,
    axis=1
)

season_hr_grouped = (
    season_hr_top30
    .groupby(["yearID", "HR"], as_index=False)
    .agg(
        player_team_list=("player_team_text", lambda x: list(x)),
        n_players=("player_team_text", "size")
    )
)

def make_tooltip(row):
    if row["n_players"] >= 4:
        return (
            f"<b>{int(row['HR'])}</b>"
            f"<br>"
            f"{row['n_players']} players"
        )
    else:
        return (
            f"<b>{int(row['HR'])}</b>"
            f"<br>"
            f"{'<br>'.join(row['player_team_list'])}"
        )

season_hr_grouped["tooltip"] = season_hr_grouped.apply(
    make_tooltip,
    axis=1
)

season_hr_grouped["point_color"] = np.select(
    [
        season_hr_grouped["n_players"] == 1,
        season_hr_grouped["n_players"] == 2,
        season_hr_grouped["n_players"] == 3,
        season_hr_grouped["n_players"] >= 4,
    ],
    [
        "rgba(190,190,190,0.35)",
        "rgba(150,150,150,0.50)",
        "rgba(110,110,110,0.65)",
        "rgba(60,60,60,0.85)",
    ],
    default="rgba(190,190,190,0.35)"
)

fig = go.Figure()

_ = fig.add_trace(        # trace0: 회색 점
    go.Scatter(
        x=season_hr_grouped["yearID"],
        y=season_hr_grouped["HR"],
        mode="markers",
        text=season_hr_grouped["tooltip"],
        hoverinfo="text",
        marker=dict(
            color=season_hr_grouped["point_color"], 
            size = 6
        ),
        showlegend=False
    )
)

_ = fig.add_trace(      # trace1: 붉은 점
    go.Scatter(
        x=record_points["yearID"],
        y=record_points["HR"],
        mode="markers",
        text=record_points["record_tooltip"],
        hoverinfo="text",
        marker=dict(
            color="firebrick",
            size=6
        ),
        showlegend=False
    )
)

for _, row in record_points.iterrows():      # trace2, 3, ... : 각 기록 갱신점마다 하나의 수평선
    _ = fig.add_trace(
        go.Scatter(
            x=[row["yearID"], row["xend"]],
            y=[row["HR"], row["HR"]],
            mode="lines",
            line=dict(
                color="firebrick",
                width=2
            ),
            hoverinfo="skip",
            visible=False,
            showlegend=False
        )
    )

line_start_index = 2
line_indices = list(
    range(
        line_start_index,
        line_start_index + len(record_points)
    )
)

fig.update_layout(
    title='Home Runs <span style="color:firebrick"><b>49 Years</b></span>',
    xaxis=dict(
        title="Year",
        tick0=1910,
        dtick=20,
        range=[1901, 2014]
    ),
    yaxis=dict(
        title="Home Runs"
    ),
    annotations=[
        dict(
            x=2001,
            y=73,
            text="Barry Bonds, 2001 <b>73</b>",
            showarrow=False,
            xanchor="left",
            yanchor="bottom",
            xshift=10,
            yshift=8,
            font=dict(size=14)
        )
    ]
)

# R의 htmlwidgets::onRender()에 해당하는 JavaScript 후처리
post_script = f"""
var gd = document.getElementById('{{plot_id}}');
var lineIndices = {line_indices};

gd.on('plotly_hover', function(eventData) {{
    var pt = eventData.points[0];

    Plotly.restyle(gd, {{visible: false}}, lineIndices);

    if (pt.curveNumber === 1) {{
        var lineIndex = {line_start_index} + pt.pointNumber;
        Plotly.restyle(gd, {{visible: true}}, [lineIndex]);
    }}
}});

gd.on('plotly_unhover', function(eventData) {{
    Plotly.restyle(gd, {{visible: false}}, lineIndices);
}});
"""

fig.write_html(
    "figures/home_runs_interactive_py.html",
    include_plotlyjs="cdn",
    full_html=True,
    post_script=post_script
)

print("Saved: figures/home_runs_interactive_py.html")

#7.7절 확장
import math
import numpy as np
import pandas as pd
import matplotlib.pyplot as plt
from statsmodels.nonparametric.smoothers_lowess import lowess

NHANES = pd.read_csv("data/NHANES.csv")


def bmi_plot(ax, data, x_var):
    
    d = (
        data[["BMI", x_var]]
        .dropna(subset=["BMI", x_var])             # BMI 또는 x축 변수에 결측치가 있는 행 제거
    )
    if d.empty:
        ax.axis("off")
        ax.set_title(f"BMI by {x_var}\nNo data", fontsize=10)
        return    
    
    x = d[x_var]
    y = d["BMI"]
    
   
    # x가 수치형이고, x값 종류가 10개 이상일 때만 산점도 + LOWESS 추세선 사용
    if pd.api.types.is_numeric_dtype(x) and x.nunique() >= 10:
        
        ax.scatter(
            x,
            y,
            alpha=0.3,
            s=10
        )
        
        smooth = lowess(
            endog=y,
            exog=x,
            frac=0.3,
            return_sorted=True
        )
        
        ax.plot(
            smooth[:, 0],
            smooth[:, 1],
            "r",
            linewidth=2
        )
        
        ax.set_xlabel(x_var, fontsize=8)
        ax.set_ylabel("BMI", fontsize=8)
    
    else:
        # x가 범주형이거나, 수치형이어도 x값 종류가 10개 미만이면 boxplot 사용
        
        grouped = list(d.groupby(x_var, sort=True, observed=False))
        
        groups = [
            group["BMI"].dropna().values
            for _, group in grouped
        ]
        
        labels = [
            str(label)
            for label, _ in grouped
        ]
        
        positions = np.arange(1, len(groups) + 1)
        
        ax.boxplot(
            groups,
            positions=positions
        )
        
        # geom_jitter(alpha = 0.01, width = 0)에 해당
        for pos, group in zip(positions, groups):
            ax.scatter(
                np.repeat(pos, len(group)),
                group,
                alpha=0.01,
                s=10
            )
        
        ax.set_xticks(positions)
        ax.set_xticklabels(
            labels,
            rotation=45,
            ha="right",
            fontsize=7
        )
        
        ax.set_xlabel(x_var, fontsize=8)
        ax.set_ylabel("BMI", fontsize=8)
    
    ax.set_title(f"BMI by {x_var}\nNHANES", fontsize=10)
    ax.tick_params(axis="both", labelsize=7)


# 1. columns를 사용하여 모든 변수와 BMI 비교
all_vars = [
    col for col in NHANES.columns
    if col != "BMI"
]

vars_per_page = 9

all_vars_pages = [
    all_vars[i:i + vars_per_page]
    for i in range(0, len(all_vars), vars_per_page)
]

import os
os.makedirs("figures/bmi_py", exist_ok=True)

for page_num, vars_page in enumerate(all_vars_pages, start=1):
    
    n_plots = len(vars_page)
    ncol = 3
    nrow = math.ceil(n_plots / ncol)
    
    fig_bmi, axes = plt.subplots(
        nrow,
        ncol,
        figsize=(12, 4 * nrow)
    )
    
    axes = np.array(axes).reshape(-1)
    
    for ax, x_var in zip(axes, vars_page):
        bmi_plot(ax, NHANES, x_var)
    
    for ax in axes[n_plots:]:
        ax.axis("off")
    
    fig_bmi.suptitle(
        f"BMI by NHANES Variables - Page {page_num}",
        fontsize=14
    )
    
    fig_bmi.tight_layout(rect=[0, 0.03, 1, 0.95])
    
    fig_bmi.savefig(
        f"figures/bmi_py/bmi_page_{page_num:02d}.png",
        dpi=100,
        bbox_inches="tight"
    )
    
    plt.close(fig_bmi)
```

:::

## 문제 1-3

1. MDSR 8장 연습문제 8.12.8

2. MDSR 8장 연습문제 8.12.10

### 답안

::: {.panel-tabset}

8.12.8.
충분히 문제가 될 수 있다. 두 데이터가 개인을 특정할 수 있는 이름과 이메일 주소가 그중 가장 중요한 정보들이긴 하지만 화면 이름, 지리적 위치, IP 주소, 인구통계 정보, 관계 선호 정보 역시 충분히 노출될 경우 위험한 요소들이다. 이러한 데이터들은 다른 공개 자료와 결합하여 특정 개인을 추적하거나 식별하는 데 사용될 수 있기 때문이다. 이외에도 사생활 침해 등의 원치 않는 피해로 이어질 수 있다. 따라서 이 데이터셋은 충분한 익명화라고 보기 어렵다.

## R

```{r}
# 8.12.10. 
set.seed(101)     

simulate_once <- function(n = 250, p = 100, alpha = 0.05) {
  X <- matrix(rnorm(n * p), nrow = n, ncol = p)    # 정규분포를 따르는 난수 n*p 생성, n행 p열의 설명변수 행렬
  
  colnames(X) <- paste0("x", 1:p)   # paste0(): x1, x2, ..., xp 형태의 변수명을 만들기 위해 사용
  
  y <- rnorm(n)  # 반응변수 y도 정규분포 난수로 생성

  data <- as_tibble(X) %>%
    mutate(y = y)

  p_values <- map_dbl(colnames(X), function(var) {   # 각 x에 대해 같은 작업을 반복하고, 숫자 벡터로 저장
    
    fit <- lm(reformulate(var, response = "y"), data = data)
    coef(summary(fit))[2, "Pr(>|t|)"]     #  t검정 p-value를 추출
  })
  
  selected_vars <- colnames(X)[p_values < alpha] # p-value가 alpha보다 작은 변수만 선택
  
  final_fit <- lm(
    reformulate(selected_vars, response = "y"),  # 다중선형회귀를 적합. ex: y ~ x3 + x17 + ...
    data = data
  )
  
  f_stat <- summary(final_fit)$fstatistic # F-검정
  f_stat <- unname(as.numeric(f_stat))

  overall_p_value <- pf(
    f_stat[1],  # F-통계량
    f_stat[2],  # 분자 자유도
    f_stat[3],  # 분모 자유도
    lower.tail = FALSE # F-검정의 p-value
  )
  
  tibble(
    num_selected = length(selected_vars),
    overall_p_value = as.numeric(overall_p_value)   # overall_p_value: 최종모형의 전체 p-value, 숫자형으로 저장 
  )
}

sim_result <- map_dfr(1:1000, ~ simulate_once())
# map_dfr(): simulate_once()를 1000번 반복 실행하고,

ggplot(sim_result, aes(x = overall_p_value)) + 
  
  geom_histogram(binwidth = 0.01, boundary = 0) +
  
  labs(
    title = "Distribution of Overall p-values After Variable Screening",
    subtitle = "Null case: no predictors are truly associated with the outcome",
    x = "Overall model p-value",
    y = "Count",
    caption = "Simulation: n = 250, p = 100, 5000 repetitions"
  )
# 실제로는 아무 변수도 y와 관련이 없는데도, 
# 먼저 100개 변수를 각각 검사한 뒤 유의한 것만 골라 최종 회귀를 하면, 최종 모형의 p-value가 거의 0에 몰린다

ggplot(sim_result, aes(x = num_selected)) +
  # 선택된 설명변수 개수의 분포를 시각화
  
  geom_histogram(binwidth = 1, boundary = 0) +
  # geom_histogram(): 선택된 변수 개수가 얼마나 자주 나타나는지 보기 위해 사용, binwidth = 1: 변수 개수는 정수이므로 구간 폭을 1로 설정
  
  labs(
    title = "Number of Predictors Selected by 100 Bivariate Tests",
    subtitle = "Each predictor is tested at alpha = 0.05",
    x = "Number of selected predictors",
    y = "Count"
  )
# 그냥 유의수준을 0.05로 잡은 탓에, 약 5%의 설명변수들이 유의할 때가 압도적으로 자주 나온다. 
# 따라서 이 변수들은 우연에 의해 선택된 것이며 최종 회귀모형에 넣으면 전체 F검정의 p-value가 매우 작아진다.


```

## Python

```{python}
# 8.12.10.

import numpy as np
import pandas as pd
from scipy.stats import f
import statsmodels.formula.api as smf
from plotnine import ggplot, aes, geom_histogram, labs

np.random.seed(101)


def simulate_once(n=250, p=100, alpha=0.05):
    
    X = np.random.normal(size=(n, p))          # 정규분포를 따르는 난수 n*p 생성, n행 p열의 설명변수 행렬
    colnames = [f"x{i}" for i in range(1, p + 1)]   # x1, x2, ..., xp 형태의 변수명 생성
    
    data = pd.DataFrame(X, columns=colnames)
    data["y"] = np.random.normal(size=n)      # 반응변수 y도 정규분포 난수로 생성
    
    p_values = [] # x1부터 xp까지 각각 단순회귀를 돌려 p-value를 구한다
    
    for var in colnames:
        fit = smf.ols(f"y ~ {var}", data=data).fit()
        p_values.append(fit.pvalues[var])     # t검정 p-value 추출
    
    p_values = np.array(p_values)
    
    selected_vars = np.array(colnames)[p_values < alpha]   # p-value가 alpha보다 작은 변수만 선택
    
    if len(selected_vars) > 0:                 # 다중선형회귀 적합
        formula = "y ~ " + " + ".join(selected_vars)
        final_fit = smf.ols(formula, data=data).fit()
        overall_p_value = final_fit.f_pvalue  # 최종모형의 전체 F검정 p-value
    else:
        overall_p_value = np.nan         # 선택된 변수가 없으면 절편만 있는 모형이므로 정의되지 않음

    return pd.DataFrame({
        "num_selected": [len(selected_vars)],
        "overall_p_value": [overall_p_value]
    })

sim_result = pd.concat(
    [simulate_once() for _ in range(1000)], # 1000번 반복 실행하고 결과를 행 방향으로 합친다

    ignore_index=True
)

p1=(
    ggplot(sim_result, aes(x="overall_p_value"))
    + geom_histogram(binwidth=0.01, boundary=0)
    + labs(
        title="Distribution of Overall p-values After Variable Screening",
        subtitle="Null case: no predictors are truly associated with the outcome",
        x="Overall model p-value",
        y="Count",
        caption="Simulation: n = 250, p = 100, 100 repetitions"
    )
)
p1.show()       # R과 유사한 결과 

p2=(
    ggplot(sim_result, aes(x="num_selected"))
    + geom_histogram(binwidth=1, boundary=0)
    + labs(
        title="Number of Predictors Selected by 100 Bivariate Tests",
        subtitle="Each predictor is tested at alpha = 0.05",
        x="Number of selected predictors",
        y="Count"
    )
)
p2.show()    # R과 유사한 결과

```

:::

## 문제 1-4

1. MDSR 9장 연습문제 9.9.4

2. MDSR 9장 연습문제 9.9.7

### 답안

::: {.panel-tabset}

## R

```{r}
# 9.9.4.        
library(NHANES)

set.seed(101)

nhanes_female <- NHANES %>%               # a,b,c에서 사용할 변수 Age, BMI, Diabetes만 추출
  filter(as.character(Gender) == "female") %>%
  select(Age, BMI, Diabetes) %>%  
  filter(
    !is.na(Age),
    !is.na(BMI),              # 결측치 제거 
    !is.na(Diabetes)
  ) %>%
  mutate(
    diabetes = if_else(Diabetes == "Yes", 1, 0)  # Y 가변수화 
  )

fit_model <- function(data) {
  glm(                                # 주어진 데이터로 로지스틱 회귀 적합 
    diabetes ~ Age + BMI,
    data = data,
    family = binomial()
  )
}
full_fit <- fit_model(nhanes_female) # 전체 적합 결과(True model)

model_summary <- function(fit, label) {
  coef_table <- summary(fit)$coefficients  # 회귀계수, 표준오차, z통계량, p-value 추출
  
  tibble(
    mechanism = label,
    term = rownames(coef_table),
    estimate = coef_table[, "Estimate"],
    std_error = coef_table[, "Std. Error"],
    p_value = coef_table[, "Pr(>|z|)"]       # 회귀계수 추정하는 통계량 
  )
}

n_sample <- floor(nrow(nhanes_female) / 10)  # 전체 자료의 10분의 1 크기를 표본 크기로 설정

simulate_missing <- function(mechanism) {
  
  if (mechanism == "MCAR") {                    # a. MCAR 표본 추출
    
    sampled_data <- nhanes_female %>%
      slice_sample(n = n_sample)                # 무작위로 1/10만 추출
    
  } else if (mechanism == "CDM") {              # b. CDM 표본 추출 
    
    sampled_data <- nhanes_female %>%
      mutate(
        center_age = median(nhanes_female$Age),  # 중앙값
        scale_age = 10,                          # 감속 속도 조절값
        observe_prob = 1 / (1 + exp((Age - center_age) / scale_age))
        # 로지스틱 함수(0~1값), 나이가 많을수록 관측 가능성이 떨어짐
      ) %>%
      slice_sample(
        n = n_sample,
        weight_by = observe_prob                # 가중치를 다르게 줌으로써 확률 조정 
      )
    
  } else if (mechanism == "NINR") {             # c. NINR 표본 추출 
    
    sampled_data <- nhanes_female %>%
      mutate(
        w_diabetes = 0.5,                       # 당뇨자에게는 가중치 0.2 부여
        observe_prob = if_else(diabetes == 1, w_diabetes, 1) 
      ) %>%
      slice_sample(
        n = n_sample,
        weight_by = observe_prob                # 당뇨자가 비당뇨자의 0.2만큼 추출되도록 조절 
      )
  }
  
  fit <- fit_model(sampled_data)
  model_summary(fit, mechanism)
}

full_result <- model_summary(full_fit, "Full") %>%
  mutate(
    mechanism = factor(mechanism, levels = c("Full", "MCAR", "CDM", "NINR")) # 순서 조정
  )

sim_result <- map_dfr(
  1:1000,                                    # 1000회 실행 
  function(i) {
    bind_rows(
      simulate_missing("MCAR"),
      simulate_missing("CDM"),
      simulate_missing("NINR")               # 표본추출 결과 
    ) %>%
      mutate(iteration = i)
  }
) %>%
  mutate(
    mechanism = factor(mechanism, levels = c("Full", "MCAR", "CDM", "NINR"))
  )

ggplot(sim_result, aes(x = mechanism, y = estimate)) +
  geom_boxplot() +                 # 추출한 데이터 상자그림으로 시각화 
  geom_hline(                      # Full model의 값과 바교하기 용이하게 
    data = full_result,
    aes(yintercept = estimate),
    linewidth = 0.5,
    linetype = "solid"              
  ) +
  facet_wrap(~ term, scales = "free_y") +
  labs(
    title = "Effect of Missing Data Mechanism on Logistic Regression Estimates",
    subtitle = "Solid line = Full data estimate",
    x = "Missing data mechanism",
    y = "Coefficient estimate",
    caption = "Source: NHANES package"
  )

# 1. 표본 수 자체만 줄인 MCAR 방식은 전체적인 편향에 영향을 주지는 않지만 평균이 조금 흔들린다. 

# 2. CDM은 나이에 따라 가중치를 다르게 주었음에도 Age에서보다 BMI에서 큰 변화가 나타난다. 
# 이로부터 거시적으로는 Age와 BMI가 완전히 독립적으로 움직이지 않을 수 있음을 알 수 있다. 
# 고령층은 당뇨 비율이 높을 가능성이 크고, 동시에 BMI 분포도 젊은 층과 다를 수 있다. 
# 그러면 단순히 Age 계수만 흔들리는 게 아니라, BMI가 당뇨를 설명하는 방식도 함께 바뀐다.

# 3. (Intercept)에서 왜 NINR에서 변화가 두드러직게 나타난다.
#  NINR에서는 코드상 당뇨 환자가 덜 관측되도록 했는데, 이것이 전체적으로 당뇨 발생확률을 낮게 추정하게 되고
#  그 결과 절편이 더 음수 방향으로 크게 이동했음을 알 수 있다. 


# 9.9.7.
library(mosaicData)

# $ smoker : "No" == 1, "Yes" == 2 확인 
overall_table <- Whickham %>%
  count(smoker, outcome) %>%             # 흡연여부/생존여부에 따라 4원분류
  group_by(smoker) %>%       # 흡연자와 비흡연자 그룹 안에서 비율을 계산하기 위해 smoker별로 묶음
  mutate(
    prop = n / sum(n)                    
  )

overall_death_rate <- Whickham %>%      # 흡연자/비흡연자의 사망확률
  group_by(smoker) %>%
  summarise(
    death_rate = mean(outcome == "Dead"),
    n = n(),
    .groups = "drop"
  )

ggplot(overall_death_rate, aes(x = smoker, y = death_rate)) +
  geom_col() +
  labs(
    title = "Overall Death Rate of Smokers",
    x = "Smoker",
    y = "Death rate"
  ) # 나이를 고려하지 않고 결과만 본다면 흡연 여부가 수명에 악영향을 준다고 보기 어렵다. 

whickham_age <- Whickham %>%
  mutate(
    age_group = cut(                                    # Whickham의 나이에 따른 층화 작업 
      age,
      breaks = c(0, 40, 50, 60, 70, Inf), 
      labels = c("<40", "40-49", "50-59", "60-69", "70+"),
      right = FALSE                              # 오른쪽 끝값을 포함하지 않는 구간 설정
    )
  )

age_stratified_death_rate <- whickham_age %>%
  group_by(age_group, smoker) %>%                # 연령대와 흡연 여부별로 그룹화
  summarise(
    death_rate = mean(outcome == "Dead"),        
    n = n(),  
    .groups = "drop"
  )

ggplot(age_stratified_death_rate, aes(x = smoker, y = death_rate)) +
  geom_col() +
  facet_wrap(~ age_group) +
  labs(
    title = "Mortality Rate by Smoking Status within Age Groups",
    subtitle = "Whickham data",
    x = "Smoking status",
    y = "Mortality rate"
  )
# 연령대가 같은 사람으로 봤을 때 흡연자의 사망율이 대부분 더 높으므로 수명에 악영향을 준다고 주장할 수 있다. 

whickham_model <- Whickham %>%
  mutate(
    dead = if_else(outcome == "Dead", 1, 0),          # 가변수화
    smoker = factor(smoker, levels = c("No", "Yes"))
  )

# 사망 여부 ~ 흡연 여부
model_crude <- glm(                 # 단순 전체 비교 
  dead ~ smoker,
  data = whickham_model,
  family = binomial()
)

# 사망 여부 ~ 흡연 여부 + 나이
model_adjusted <- glm(
  dead ~ smoker + age,              # 나이가 사망률에 큰 영향을 주는 교란변수일 수 있으므로 age를 포함함
  data = whickham_model,
  family = binomial()
)

summary(model_crude)
summary(model_adjusted)

# 나이별로 나누어 비교하거나 로지스틱 회귀에서 나이를 보정하면, 단순한 전체 비교와 다른 결론이 나올 수 있다. 
# 따라서 이 자료에서는 흡연과 사망률의 관련성을 해석할 때 반드시 나이를 보정해야 한다.
# 즉, 나이는 흡연 여부와 사망률 사이의 관계에서 교란변수로 작용한다.


```

## Python

```{python}
# 9.9.4.

import numpy as np
import pandas as pd
import statsmodels.formula.api as smf
import statsmodels.api as sm

from plotnine import (
    ggplot, aes, geom_boxplot, geom_hline,
    facet_wrap, labs
)

np.random.seed(101)
NHANES=pd.read_csv("data/NHANES.csv")
# a, b, c에서 사용할 변수는 Age, BMI, Diabetes뿐이므로 이렇게만 추출
nhanes_female = (
    NHANES
    .loc[NHANES["Gender"].astype(str) == "female", ["Age", "BMI", "Diabetes"]]
    .dropna(subset=["Age", "BMI", "Diabetes"])        # 결측치 제거
    .assign(
        diabetes=lambda df: np.where(df["Diabetes"] == "Yes", 1, 0)  # Y 가변수화
    )
)

def fit_model(data):
    # 주어진 데이터로 로지스틱 회귀 적합
    return smf.glm(
        formula="diabetes ~ Age + BMI",
        data=data,
        family=sm.families.Binomial()
    ).fit()

full_fit = fit_model(nhanes_female)       # 전체 적합 결과(True model)


def model_summary(fit, label):
    # 회귀계수, 표준오차, z통계량, p-value 추출
    
    result = pd.DataFrame({
        "mechanism": label,
        "term": fit.params.index,
        "estimate": fit.params.values,
        "std_error": fit.bse.values,
        "p_value": fit.pvalues.values
    })
    
    result["term"] = result["term"].replace({"Intercept": "(Intercept)"})
    
    return result

n_sample = int(np.floor(len(nhanes_female) / 10))     # 전체 10분의 1 크기를 표본 

def simulate_missing(mechanism):
    
    if mechanism == "MCAR":                           # a. MCAR 표본 추출
        
        sampled_data = nhanes_female.sample(
            n=n_sample,
            replace=False
        )                                             # 무작위로 1/10만 추출
    
    elif mechanism == "CDM":                          # b. CDM 표본 추출
        
        temp_data = nhanes_female.assign(
            center_age=nhanes_female["Age"].median(), # 중앙값
            scale_age=10                              # 감소 속도 조절값
        )
        
        temp_data = temp_data.assign(
            observe_prob=lambda df: 1 / (
                1 + np.exp((df["Age"] - df["center_age"]) / df["scale_age"])
            )
            # 로지스틱 함수(0~1값), 나이가 많을수록 관측 가능성이 떨어짐
        )
        
        sampled_data = temp_data.sample(
            n=n_sample,
            replace=False,
            weights="observe_prob"                    # 가중치를 다르게 줌으로써 확률 조정
        )
    
    elif mechanism == "NINR":                         # c. NINR 표본 추출
        
        temp_data = nhanes_female.assign(
            w_diabetes=0.5,                           # 당뇨자에게는 가중치 0.5 부여
            observe_prob=lambda df: np.where(df["diabetes"] == 1, 0.5, 1)
        )
        
        sampled_data = temp_data.sample(
            n=n_sample,
            replace=False,
            weights="observe_prob"                    # 당뇨자가 비당뇨자보다 덜 추출되도록 조절
        )
    
    fit = fit_model(sampled_data)
    
    return model_summary(fit, mechanism)


mechanism_order = ["Full", "MCAR", "CDM", "NINR"]

full_result = model_summary(full_fit, "Full")
full_result["mechanism"] = pd.Categorical(
    full_result["mechanism"],
    categories=mechanism_order,
    ordered=True
)


sim_result = pd.concat(
    [
        pd.concat(
            [
                simulate_missing("MCAR"),
                simulate_missing("CDM"),
                simulate_missing("NINR")
            ],
            ignore_index=True
        ).assign(iteration=i)
        for i in range(1, 1001)                         # 1000회 실행
    ],
    ignore_index=True
)
  
sim_result["mechanism"] = pd.Categorical(
    sim_result["mechanism"],
    categories=mechanism_order,
    ordered=True
)


p=(
    ggplot(sim_result, aes(x="mechanism", y="estimate"))
    + geom_boxplot()                                  # 추출한 데이터 상자그림으로 시각화
    + geom_hline(                                     # Full model의 값과 비교하기 용이하게
        data=full_result,
        mapping=aes(yintercept="estimate"),
        size=0.5,
        linetype="solid"
    )
    + facet_wrap("~ term", scales="free_y")
    + labs(
        title="Effect of Missing Data Mechanism on Logistic Regression Estimates",
        subtitle="Solid line = Full data estimate",
        x="Missing data mechanism",
        y="Coefficient estimate",
        caption="Source: NHANES package"
    )
)
p.show()  # R과 유사한 결과 

# 9.9.7.
import pandas as pd
import numpy as np
import statsmodels.api as sm
import statsmodels.formula.api as smf

from plotnine import (
    ggplot, aes, geom_col, facet_wrap, labs
)

Whickham = sm.datasets.get_rdataset("Whickham", "mosaicData").data

# smoker: "No", "Yes" 확인
overall_table = (
    Whickham
    .groupby(["smoker", "outcome"])
    .size()
    .reset_index(name="n")                         # 흡연여부/생존여부에 따라 분류
)

overall_table["prop"] = (
    overall_table["n"] /
    overall_table.groupby("smoker")["n"].transform("sum")
)

overall_table

overall_death_rate = (
    Whickham
    .groupby("smoker")
    .agg(
        death_rate=("outcome", lambda x: np.mean(x == "Dead")),  # 흡연자/비흡연자의 사망확률
        n=("outcome", "size")
    )
    .reset_index()
)

overall_death_rate

p1=(
    ggplot(overall_death_rate, aes(x="smoker", y="death_rate"))
    + geom_col()
    + labs(
        title="Overall Death Rate of Smokers",
        x="Smoker",
        y="Death rate"
    )
)
p1.show()
# 나이를 고려하지 않고 결과만 본다면 흡연 여부가 수명에 악영향을 준다고 보기 어렵다.

whickham_age = Whickham.copy()

whickham_age["age_group"] = pd.cut(
    whickham_age["age"],
    bins=[0, 40, 50, 60, 70, np.inf],              # Whickham의 나이에 따른 층화 작업
    labels=["<40", "40-49", "50-59", "60-69", "70+"],
    right=False                                   # 오른쪽 끝값을 포함하지 않는 구간 설정
)

age_stratified_death_rate = (
    whickham_age
    .groupby(["age_group", "smoker"], observed=False)
    .agg(
        death_rate=("outcome", lambda x: np.mean(x == "Dead")),
        n=("outcome", "size")
    )
    .reset_index()
)

age_stratified_death_rate

p2 = (
    ggplot(age_stratified_death_rate, aes(x="smoker", y="death_rate"))
    + geom_col()
    + facet_wrap("~ age_group")
    + labs(
        title="Mortality Rate by Smoking Status within Age Groups",
        subtitle="Whickham data",
        x="Smoking status",
        y="Mortality rate"
    )
)
p2.show()

# 연령대가 같은 사람으로 봤을 때 흡연자의 사망률이 대부분 더 높다.
# 따라서 흡연 여부가 수명에 악영향을 준다고 주장할 수 있다.

# 로지스틱 모델을 통해 각 변수를 유의검정해보자
whickham_model = Whickham.copy()

whickham_model["dead"] = np.where(
    whickham_model["outcome"] == "Dead",
    1,
    0
)

whickham_model["smoker"] = pd.Categorical(
    whickham_model["smoker"],
    categories=["No", "Yes"],
    ordered=True
)

# 사망 여부 ~ 흡연 여부
model_crude = smf.glm(
    formula="dead ~ smoker",                     # 단순 전체 비교
    data=whickham_model,
    family=sm.families.Binomial()
).fit()

# 사망 여부 ~ 흡연 여부 + 나이
model_adjusted = smf.glm(
    formula="dead ~ smoker + age",               # age를 교란변수로 보고 포함
    data=whickham_model,
    family=sm.families.Binomial()
).fit()

model_crude.summary()
model_adjusted.summary()

# 나이별로 나누어 비교하거나 로지스틱 회귀에서 나이를 보정하면,
# 단순한 전체 비교와 다른 결론이 나올 수 있다.
# 따라서 이 자료에서는 흡연과 사망률의 관련성을 해석할 때 반드시 나이를 보정해야 한다.
# 즉, 나이는 흡연 여부와 사망률 사이의 관계에서 교란변수로 작용한다.
```

:::

# 2부  데이터 분석 실무

### 스테로이드 시대 (계속)

미국 메이저리그 야구(MLB)에서 1990년대 중반에서 2000년대 초반의 기간은 선수들의 운동수행능력 향상 약물(performance-enhancing drugs, 이하 PEDs) 사용이 만연해 있던 시기로 알려져 있다. 본 과제에서는 해당 시기에 PEDs의 사용이 실제 선수들의 경기력에 영향을 미쳤다는 증거를 통계적으로 찾을 수 있는지 알아본다. 데이터는 Lahman 패키지(`Lahman` in R, `pylahman` in Python)를 사용한다. 

### 분석 관련 공통 지침

1.	관측단위(observational unit)는 `playerID`와 `yearID`의 고유한 조합으로 한다. 즉, 데이터프레임의 각 행은 한 선수의 특정 연도에 해당해야 하고(예: 2019년 류현진), 한 선수의 특정 연도가 두 번 이상 나타나서는 안 된다. 이적을 한 경우 원자료에서는 두 번 이상 나타날 수 있으므로 주의해야 한다.
2.	데이터 분석을 하는 중에 필요한 경우 pivoting으로 각 행이 한명의 선수에 해당하는 wide format data를 만들어서 연도간 비교를 하는 것은 허용한다.


## 문제 2-1

먼 과거 (1982-1993), 스테로이드 시대 (1994-2005), 최근 (2006-2025) 동안 타율(`BA = H/AB`로 계산)이 어떻게 다른지 비교해보자. `AB > 30`인 관측치만 사용한다.

a.  3개 기간 동안의 타율 분포를 시각화하라. 각 시기별 분포가 정규분포를 따른다고 할 수 있는가? 

b.  3개 기간 동안 평균 타율의 차이를 정규분포를 가정한 선형모형을 이용하여 검정하라. 사용된 코딩행렬은 이들 기간의 순서가 있음을 반영하여야 한다. 모형적합과 추론 결과에 대해 해석하라. 특히 적합된 회귀 계수들의 값에 대한 해석, 가설검정 결과에 대한 해석, 그리고 구간추정치 계산을 수행하여야 한다. 

c.  b항과 같은 분석을 하되 정규분포를 가정한 추론이 아닌 부트스트래핑에 의한 추론을 실시하라. 특히 적합된 회귀 계수들에 대한 구간추정치를 계산하고 b항의 결과와 비교하라. 

*답안 작성시 고려할 점*. a항에서 시각화한 각 시기별 분포를 생각할 때, b항에서 사용한 정규분포 가정은 타당하다고 할 수 있는가? b항과 c항에서 얻은 구간추정치가 유사하다면 그 이유는 무엇인가?

### 답안

::: {.panel-tabset}

## R

```{r}
# 2-1   
library(mdsr)        # skim() 사용
library(broom)       # lm() 결과를 tidy한 표로 정리

# 전처리 
batting_year <- Batting %>%
  group_by(playerID, yearID) %>%        
  summarize(
    H = sum(H, na.rm = TRUE),      
    AB = sum(AB, na.rm = TRUE),    
    HR = sum(HR, na.rm = TRUE),    
    .groups = "drop"
  )

batting_era <- batting_year %>%
  filter(yearID >= 1982, yearID <= 2025) %>%       # 1982-2025년
  mutate(
    era = case_when(
      yearID >= 1982 & yearID <= 1993 ~ "past",    # 3개 기간에 맞게 분류 
      yearID >= 1994 & yearID <= 2005 ~ "steroid",
      yearID >= 2006 & yearID <= 2025 ~ "recent"
    )
  ) %>%
  filter(AB > 30) %>%                 # 조건 
  mutate(
    BA = H / AB,                      
    era = factor(
      era,
      levels = c("past", "steroid", "recent"),
      ordered = TRUE                  # 시기의 순서가 있으므로 ordered factor로 지정
    )
  )

batting_era %>%                       
  group_by(era) %>%                   # 시기별 표본 수와 요약 통계
  summarize(
    n = n(),                          
    mean_BA = mean(BA),               
    sd_BA = sd(BA),                   
    q25 = quantile(BA, 0.25),         
    median_BA = median(BA),           
    q75 = quantile(BA, 0.75)          
  )

# a. 시기별 타율 분포 시각화
# 정규분포 여부를 확인하기 위해 QQ plot을 사용한다 
ggplot(batting_era, aes(sample = BA)) +
  stat_qq() +
  stat_qq_line(color = "red") +
  facet_grid(era ~ .) +
  labs(
    title = "Q-Q Plot of BA by Era"
  )                # 대체로 정규분포를 따른다고 할 수 있다 

# b. 정규분포를 가정한 선형모형

contrasts(batting_era$era) <- contr.poly(3)  
contrasts(batting_era$era)                  # 순서가 있음을 반영 

# 모형 : BA=Beta0+Beta_L*era.L+Beta_Q*era.Q + e
# H0 : Beta_L=Betta_Q=0
mod_ba <- lm(BA ~ era, data = batting_era)  # BA를 반응변수, era를 설명변수로 하는 선형모형 적합
# 여기서 오차는 정규분포를 가정한다  


broom::tidy(mod_ba, conf.int = TRUE)   # + 구간추정치
# 세 변수 모두 p-value가 매우 작으므로 유의미하다고 주장한다 
# era.L이 0에 가까운 음수인 것으로 보아 타율이 갈수록 높아진다고 보기 어렵다 
# era.Q 역시 0에 가까운 음수로 유의하다. 단순 증감이 아니라 steroid시대가 특별히 높음을 시사한다. 


summary(mod_ba)      # 회귀 결과 확인
# era에 대한 F-검정의 p-value가 0에 가까우므로 세 기간의 평균 타율이 모두 같다는 귀무가설을 기각한다. 
# 즉, 평균 타율은 기간에 따라 차이가 있다고 볼 수 있다. 



# c. 부트스트래핑에 의한 추론

set.seed(101)
num_trials <- 1000   # 반복 횟수 1000회 

boot_coef <- 1:num_trials %>%
  map_dfr(
    ~ batting_era %>%
      slice_sample(n = nrow(batting_era), replace = TRUE) %>%   # 원래데이터와 같은 만큼 표집, 복원추출
      {
        mod <- lm(BA ~ era, data = .)                           # 재표집 자료에 같은 모형 적합
        tibble(
          intercept = coef(mod)[1],
          era_L = coef(mod)[2],
          era_Q = coef(mod)[3]
        )
      }
  )

boot_coef %>%
  select(intercept, era_L, era_Q) %>%           # 부트스트랩된 회귀계수들의 분포 요약
  skim()

boot_ci <- boot_coef %>%                        # 구간추정치 계산 
  summarize(
    intercept_lower = quantile(intercept, 0.025),
    intercept_upper = quantile(intercept, 0.975),
    
    era_L_lower = quantile(era_L, 0.025),
    era_L_upper = quantile(era_L, 0.975),
    
    era_Q_lower = quantile(era_Q, 0.025),
    era_Q_upper = quantile(era_Q, 0.975)
  )

boot_ci 
# era.L과 era.Q의 신뢰구간이 0을 포함하지 않는다.따라서 두 변수 모두 유의하며, 역시 귀무가설을 기각한다. 


# b항과 c항에서 얻은 구간 추정치는 상당히 유사하다. 
# 이는 정규선형모형은 모형의 흔들림을 이론적 표준오차와 t분포로 계산하는 데 반해, 
# 부트스트랩은 그 흔들림을 반복 복원추출로 직접 흉내낸다.
# 회귀계수는 결국 표본평균·평균차·대비의 형태이므로, 
# 표본크기가 충분하면 중심극한정리에 의해 그 표본분포가 정규분포에 가까워진다.
# 따라서 정규선형모형의 t-기반 신뢰구간과 부트스트랩으로 재현한 신뢰구간이 서로 비슷하게 나올 수 있다.
# 또한 회귀계수 추론 목적에서는 정규성을 가정한 선형모형이 크게 무리 없어 보인다. 

```

## Python

```{python}
# 2-1

import sys
import numpy as np
import pandas as pd
import statsmodels.formula.api as smf

from patsy.contrasts import Poly
from plotnine import (
    ggplot, aes, stat_qq, stat_qq_line, facet_grid,
    labs, theme_minimal
)

Batting=pd.DataFrame(pylahman.Batting())


# 전처리
batting_year = (
    Batting
    .groupby(["playerID", "yearID"], as_index=False)
    .agg(
        H=("H", lambda x: x.fillna(0).sum()),
        AB=("AB", lambda x: x.fillna(0).sum()),
        HR=("HR", lambda x: x.fillna(0).sum())
    )
)


batting_era = (
    batting_year
    .query("1982 <= yearID <= 2025")
    .copy()
)

batting_era["era"] = np.select(
    [
        (batting_era["yearID"] >= 1982) & (batting_era["yearID"] <= 1993),
        (batting_era["yearID"] >= 1994) & (batting_era["yearID"] <= 2005),
        (batting_era["yearID"] >= 2006) & (batting_era["yearID"] <= 2025)
    ],
    [
        "past",
        "steroid",
        "recent"
    ],
    default=None
)

batting_era = (
    batting_era
    .query("AB > 30")
    .assign(
        BA=lambda df: df["H"] / df["AB"]
    )
)

batting_era["era"] = pd.Categorical(
    batting_era["era"],
    categories=["past", "steroid", "recent"],
    ordered=True
)


# 시기별 표본 수와 요약 통계
era_summary = (
    batting_era
    .groupby("era", observed=False)
    .agg(
        n=("BA", "size"),
        mean_BA=("BA", "mean"),
        sd_BA=("BA", "std"),
        q25=("BA", lambda x: x.quantile(0.25)),
        median_BA=("BA", "median"),
        q75=("BA", lambda x: x.quantile(0.75))
    )
    .reset_index()
)

era_summary

# a. 시기별 타율 분포 시각화
# 정규분포 여부를 확인하기 위해 Q-Q plot을 사용한다.

p=(
    ggplot(batting_era, aes(sample="BA"))
    + stat_qq()
    + stat_qq_line(color="red")
    + facet_grid("era ~ .")
    + labs(
        title="Q-Q Plot of BA by Era"
    )
    + theme_minimal()
)

p.show()
# 왼쪽 아래에서 조금 엇나가지만 대체로 정규분포를 따른다고 할 수 있다.

# b. 정규분포를 가정한 선형모형

# R의 contrasts(batting_era$era) <- contr.poly(3)에 대응
# statsmodels/patsy에서는 C(era, Poly)를 사용한다.

mod_ba = smf.ols(
    formula="BA ~ C(era, Poly)",
    data=batting_era
).fit()

# broom::tidy(mod_ba, conf.int = TRUE)에 대응
tidy_mod_ba = pd.DataFrame({
    "term": mod_ba.params.index,
    "estimate": mod_ba.params.values,
    "std_error": mod_ba.bse.values,
    "statistic": mod_ba.tvalues.values,
    "p_value": mod_ba.pvalues.values
})

conf_int = mod_ba.conf_int()
tidy_mod_ba["conf_low"] = conf_int[0].values
tidy_mod_ba["conf_high"] = conf_int[1].values

# R의 era.L, era.Q와 비슷하게 보기 위한 이름 정리
tidy_mod_ba["term"] = tidy_mod_ba["term"].replace({
    "Intercept": "(Intercept)",
    "C(era, Poly).Linear": "era.L",
    "C(era, Poly).Quadratic": "era.Q"
})

tidy_mod_ba

# summary(mod_ba)에 대응
print(mod_ba.summary())

# era에 대한 F-검정의 p-value
f_statistic = mod_ba.fvalue
f_p_value = mod_ba.f_pvalue

pd.DataFrame({
    "f_statistic": [f_statistic],
    "f_p_value": [f_p_value]
})

# era에 대한 F-검정의 p-value가 0에 가까우므로
# 세 기간의 평균 타율이 모두 같다는 귀무가설을 기각한다.
# 즉, 평균 타율은 기간에 따라 차이가 있다고 볼 수 있다.

# c. 부트스트래핑에 의한 추론

np.random.seed(101)

num_trials = 100   # 반복 횟수


def fit_bootstrap_model(data):
    
    mod = smf.ols(
        formula="BA ~ C(era, Poly)",
        data=data
    ).fit()
    
    params = mod.params
    
    return pd.Series({
        "intercept": params["Intercept"],
        "era_L": params["C(era, Poly).Linear"],
        "era_Q": params["C(era, Poly).Quadratic"]
    })


boot_coef = pd.concat(
    [
        fit_bootstrap_model(
            batting_era
            .sample(
                n=len(batting_era),
                replace=True
            )
            .assign(
                era=lambda df: pd.Categorical(
                    df["era"],
                    categories=["past", "steroid", "recent"],
                    ordered=True
                )
            )
        )
        for _ in range(num_trials)
    ],
    axis=1
).T

# 부트스트랩된 회귀계수들의 분포 요약
boot_summary = (
    boot_coef[["intercept", "era_L", "era_Q"]]
    .describe()
    .T
)

boot_summary

# 구간추정치 계산
boot_ci = pd.DataFrame({
    "intercept_lower": [boot_coef["intercept"].quantile(0.025)],
    "intercept_upper": [boot_coef["intercept"].quantile(0.975)],
    
    "era_L_lower": [boot_coef["era_L"].quantile(0.025)],
    "era_L_upper": [boot_coef["era_L"].quantile(0.975)],
    
    "era_Q_lower": [boot_coef["era_Q"].quantile(0.025)],
    "era_Q_upper": [boot_coef["era_Q"].quantile(0.975)]
})

boot_ci

# era.L과 era.Q의 신뢰구간이 0을 포함하지 않는다면
# 두 변수 모두 유의하며, 역시 귀무가설을 기각한다고 볼 수 있다
# b항과 c항에서 얻은 구간 추정치는 상당히 유사하다.
# 정규선형모형은 모형의 흔들림을 이론적 표준오차와 t분포로 계산한다.
# 반면 부트스트랩은 그 흔들림을 반복 복원추출로 직접 흉내낸다.

# 회귀계수는 결국 표본평균, 평균차, 대비의 형태이므로,
# 표본크기가 충분하면 중심극한정리에 의해 그 표본분포가 정규분포에 가까워진다.

# 따라서 정규선형모형의 t-기반 신뢰구간과
# 부트스트랩으로 재현한 신뢰구간이 서로 비슷하게 나올 수 있다.
# 또한 회귀계수 추론 목적에서는 정규성을 가정한 선형모형이 크게 무리 없어 보인다.
```

:::

## 문제 2-2

위에서 정한 각 기간에 대해서 홈런수(`HR`) 상위 1%에 해당하는 사례들만을 추출하자. (단, 상위 1%를 정할 때 `AB <= 30`인 관측치를 버리지 않는다.) 해당 사례들의 홈런수(`HR`)에 대해 문제 2-1과 같은 방식으로 분석하라. 

### 답안

::: {.panel-tabset}

## R

```{r}
# 2-2
library(mdsr)        # skim() 사용
library(broom)       # lm() 결과를 tidy한 표로 정리


# 전처리 
batting_year <- Batting %>%
  group_by(playerID, yearID) %>%        
  summarize(
    HR = sum(HR, na.rm = TRUE),    # 118184명 
    .groups = "drop"
  )

batting_top1_hr <- batting_year %>%
  filter(HR >= quantile(HR, 0.99, na.rm = TRUE))   # 상위 1프로 추출: 1214명. 동점자로 인해 조금 초과된 모습 

batting_era <- batting_top1_hr %>%
  filter(yearID >= 1982, yearID <= 2025) %>%       # 1982-2025년
  mutate(
    era = case_when(
      yearID >= 1982 & yearID <= 1993 ~ "past",    # 3개 기간에 맞게 분류 
      yearID >= 1994 & yearID <= 2005 ~ "steroid",
      yearID >= 2006 & yearID <= 2025 ~ "recent"
    )
  ) %>%
  mutate(
    era = factor(
      era,
      levels = c("past", "steroid", "recent"),
      ordered = TRUE                  # 시기의 순서가 있으므로 ordered factor로 지정
    )
  )

batting_era %>%                       
  group_by(era) %>%                   # 시기별 표본 수와 요약 통계
  summarize(
    n = n(),                          
    mean_HR = mean(HR),               
    sd_HR = sd(HR),                   
    q25 = quantile(HR, 0.25),         
    median_HR = median(HR),           
    q75 = quantile(HR, 0.75)          
  )

# a. 시기별 타율 분포 시각화
# 정규분포 여부를 확인하기 위해 QQ plot을 사용한다 
ggplot(batting_era, aes(sample = HR)) +
  stat_qq() +
  stat_qq_line(color = "red") +
  facet_grid(era ~ .) +
  labs(
    title = "Q-Q Plot of HR by Era"
  )

# 우선 HR은 정수형 자료이기 때문에 매끄러이 퍼진 모습이 아니다. 
# 오른쪽 꼬리가 두꺼운 모형으로, 정규분포를 따른다고 보기 어렵다. 


# b. 정규분포를 가정한 선형모형

contrasts(batting_era$era) <- contr.poly(3) # 순서가 있음을 반영 

# 모형 : HR=Beta0+Beta_L*era.L+Beta_Q*era.Q + e
# H0 : Beta_L=Betta_Q=0
mod_ba <- lm(HR ~ era, data = batting_era)  # HR을 반응변수, era를 설명변수로 하는 선형모형 적합
# 여기서 오차는 정규분포를 가정한다  


broom::tidy(mod_ba, conf.int = TRUE)   # + 구간추정치
# 세 변수 모두 p-value가 매우 작으므로 유의미하다고 주장한다 
# era.L이 0에 가까운 양수인 것으로 보아 타율이 갈수록 높아진다고 볼 수 있다
# 다만 p-value가 0.01보다는 큰 값이므로 엄밀하게 유의하다고 보기는 어렵다. 
# era.Q p-value가 매우 작고, 신뢰구간도 0을 전혀 포함하지 않는다. 평균치가 음수이므로 
# steroid 시대가 양끝 시기보다 특별히 높은 곡선적 패턴이 강하게 나타난다고 할 수 있다. 


summary(mod_ba)      # 회귀 결과 확인
# era에 대한 F-검정의 p-value가 0에 가까우므로 세 기간의 평균 타율이 모두 같다는 귀무가설을 기각한다. 
# 즉, 평균 타율은 기간에 따라 차이가 있다고 볼 수 있다. 



# c. 부트스트래핑에 의한 추론

set.seed(101)

num_trials <- 1000   # 반복 횟수 1000회 

boot_coef <- 1:num_trials %>%
  map_dfr(
    ~ batting_era %>%
      slice_sample(n = nrow(batting_era), replace = TRUE) %>%   # 원래데이터와 같은 만큼 표집, 복원추출
      {
        mod <- lm(HR ~ era, data = .)                      # 재표집 자료에 같은 모형 적합
        tibble(
          intercept = coef(mod)[1],
          era_L = coef(mod)[2],
          era_Q = coef(mod)[3]
        )
      }
  )

boot_ci <- boot_coef %>%                        # 구간추정치 계산 
  summarize(
    intercept_lower = quantile(intercept, 0.025),
    intercept_upper = quantile(intercept, 0.975),
    
    era_L_lower = quantile(era_L, 0.025),
    era_L_upper = quantile(era_L, 0.975),
    
    era_Q_lower = quantile(era_Q, 0.025),
    era_Q_upper = quantile(era_Q, 0.975)
  )

boot_coef %>%
  select(intercept, era_L, era_Q) %>%           # 부트스트랩된 회귀계수들의 분포 요약
  skim()

boot_ci 
# 마찬가지로 era.L과 era.Q의 신뢰구간이 0을 포함하지 않는다.따라서 두 변수 모두 유의하며, 역시 귀무가설을 기각한다. 

# BA 비교와 달리 HR 자료는 Q-Q plot상 정규분포에서 다소 벗어난다.
# 따라서 정규선형모형의 t-검정, F-검정, 신뢰구간은 엄밀한 정규성 가정하에서는 조심스럽게 해석해야 한다.
# 다만 이번 경웅에는 lm 신뢰구간과 bootstrap 신뢰구간이 비슷하고, 둘 다 0을 포함하지 않는다.
# 따라서 정규성은 약하지만 시대별 차이에 대한 결론은 비교적 안정적으로 귀무가설을 기각할 수 있다. 

```

## Python

```{python}
# 2-2

import sys
import numpy as np
import pandas as pd
import statsmodels.formula.api as smf

from patsy.contrasts import Poly
from plotnine import (
    ggplot, aes, stat_qq, stat_qq_line,
    facet_grid, labs, theme_minimal
)

Batting=pd.DataFrame(pylahman.Batting())


# 전처리
batting_year = (
    Batting
    .groupby(["playerID", "yearID"], as_index=False)
    .agg(
        HR=("HR", lambda x: x.fillna(0).sum())   # 선수-연도별 홈런 수 합산
    )
)

# 상위 1% 추출
hr_cutoff = batting_year["HR"].quantile(0.99)

batting_top1_hr = (
    batting_year
    .loc[batting_year["HR"] >= hr_cutoff]
    .copy()
)


batting_era = (
    batting_top1_hr
    .query("1982 <= yearID <= 2025")
    .copy()
)

batting_era["era"] = np.select(
    [
        (batting_era["yearID"] >= 1982) & (batting_era["yearID"] <= 1993),
        (batting_era["yearID"] >= 1994) & (batting_era["yearID"] <= 2005),
        (batting_era["yearID"] >= 2006) & (batting_era["yearID"] <= 2025)
    ],
    [
        "past",
        "steroid",
        "recent"
    ],
    default=None
)

batting_era["era"] = pd.Categorical(
    batting_era["era"],
    categories=["past", "steroid", "recent"],
    ordered=True
)


# 시기별 표본 수와 요약 통계
era_summary = (
    batting_era
    .groupby("era", observed=False)
    .agg(
        n=("HR", "size"),
        mean_HR=("HR", "mean"),
        sd_HR=("HR", "std"),
        q25=("HR", lambda x: x.quantile(0.25)),
        median_HR=("HR", "median"),
        q75=("HR", lambda x: x.quantile(0.75))
    )
    .reset_index()
)

era_summary

# a. 시기별 홈런 수 분포 시각화
# 정규분포 여부를 확인하기 위해 Q-Q plot을 사용한다.

(
    ggplot(batting_era, aes(sample="HR"))
    + stat_qq()
    + stat_qq_line(color="red")
    + facet_grid("era ~ .")
    + labs(
        title="Q-Q Plot of HR by Era"
    )
    + theme_minimal()
)

# 우선 HR은 정수형 자료이기 때문에 매끄러이 퍼진 모습이 아니다.
# 오른쪽 꼬리가 두꺼운 모형으로, 정규분포를 따른다고 보기 어렵다.

# b. 정규분포를 가정한 선형모형

# R의 contrasts(batting_era$era) <- contr.poly(3)에 대응
# statsmodels/patsy에서는 C(era, Poly)를 사용한다.

mod_ba = smf.ols(
    formula="HR ~ C(era, Poly)",
    data=batting_era
).fit()

# broom::tidy(mod_ba, conf.int = TRUE)에 대응
tidy_mod_ba = pd.DataFrame({
    "term": mod_ba.params.index,
    "estimate": mod_ba.params.values,
    "std_error": mod_ba.bse.values,
    "statistic": mod_ba.tvalues.values,
    "p_value": mod_ba.pvalues.values
})

conf_int = mod_ba.conf_int()
tidy_mod_ba["conf_low"] = conf_int[0].values
tidy_mod_ba["conf_high"] = conf_int[1].values

# R의 era.L, era.Q와 비슷하게 보기 위한 이름 정리
tidy_mod_ba["term"] = tidy_mod_ba["term"].replace({
    "Intercept": "(Intercept)",
    "C(era, Poly).Linear": "era.L",
    "C(era, Poly).Quadratic": "era.Q"
})

tidy_mod_ba

# era.L이 양수이면 시간이 갈수록 HR이 높아지는 선형 경향을 의미한다.
# era.Q가 유의하고 음수이면 steroid 시대가 양끝 시기보다 특별히 높은 곡선적 패턴을 의미한다.

# summary(mod_ba)에 대응
print(mod_ba.summary())

# era에 대한 F-검정의 p-value
f_result = pd.DataFrame({
    "f_statistic": [mod_ba.fvalue],
    "f_p_value": [mod_ba.f_pvalue]
})

f_result

# era에 대한 F-검정의 p-value가 0에 가까우면
# 세 기간의 평균 홈런 수가 모두 같다는 귀무가설을 기각한다.
# 즉, 평균 홈런 수는 기간에 따라 차이가 있다고 볼 수 있다.

# c. 부트스트래핑에 의한 추론

np.random.seed(101)

num_trials = 100   # 반복 횟수


def fit_bootstrap_model(data):
    
    mod = smf.ols(
        formula="HR ~ C(era, Poly)",
        data=data
    ).fit()
    
    params = mod.params
    
    return pd.Series({
        "intercept": params["Intercept"],
        "era_L": params["C(era, Poly).Linear"],
        "era_Q": params["C(era, Poly).Quadratic"]
    })


boot_coef = pd.concat(
    [
        fit_bootstrap_model(
            batting_era
            .sample(
                n=len(batting_era),
                replace=True
            )
            .assign(
                era=lambda df: pd.Categorical(
                    df["era"],
                    categories=["past", "steroid", "recent"],
                    ordered=True
                )
            )
        )
        for _ in range(num_trials)
    ],
    axis=1
).T

boot_coef.head()

# 구간추정치 계산
boot_ci = pd.DataFrame({
    "intercept_lower": [boot_coef["intercept"].quantile(0.025)],
    "intercept_upper": [boot_coef["intercept"].quantile(0.975)],
    
    "era_L_lower": [boot_coef["era_L"].quantile(0.025)],
    "era_L_upper": [boot_coef["era_L"].quantile(0.975)],
    
    "era_Q_lower": [boot_coef["era_Q"].quantile(0.025)],
    "era_Q_upper": [boot_coef["era_Q"].quantile(0.975)]
})

boot_ci

# 부트스트랩된 회귀계수들의 분포 요약
boot_summary = (
    boot_coef[["intercept", "era_L", "era_Q"]]
    .describe()
    .T
)

boot_summary

# era.L과 era.Q의 신뢰구간이 0을 포함하지 않는다면
# 두 변수 모두 유의하며, 역시 귀무가설을 기각한다고 볼 수 있다.

# BA 비교와 달리 HR 자료는 Q-Q plot상 정규분포에서 다소 벗어난다.
# 따라서 정규선형모형의 t-검정, F-검정, 신뢰구간은
# 엄밀한 정규성 가정하에서는 조심스럽게 해석해야 한다.
#
# 다만 이번 경우에는 lm 신뢰구간과 bootstrap 신뢰구간이 비슷하고,
# 둘 다 0을 포함하지 않는다면,
# 정규성은 약하지만 시대별 차이에 대한 결론은 비교적 안정적으로
# 귀무가설을 기각할 수 있다.# 2-2

import sys
import numpy as np
import pandas as pd
import statsmodels.formula.api as smf

from patsy.contrasts import Poly
from plotnine import (
    ggplot, aes, stat_qq, stat_qq_line,
    facet_grid, labs, theme_minimal
)

Batting=pd.DataFrame(pylahman.Batting())


# 전처리
batting_year = (
    Batting
    .groupby(["playerID", "yearID"], as_index=False)
    .agg(
        HR=("HR", lambda x: x.fillna(0).sum())   # 선수-연도별 홈런 수 합산
    )
)

# 상위 1% 추출
hr_cutoff = batting_year["HR"].quantile(0.99)

batting_top1_hr = (
    batting_year
    .loc[batting_year["HR"] >= hr_cutoff]
    .copy()
)


batting_era = (
    batting_top1_hr
    .query("1982 <= yearID <= 2025")
    .copy()
)

batting_era["era"] = np.select(
    [
        (batting_era["yearID"] >= 1982) & (batting_era["yearID"] <= 1993),
        (batting_era["yearID"] >= 1994) & (batting_era["yearID"] <= 2005),
        (batting_era["yearID"] >= 2006) & (batting_era["yearID"] <= 2025)
    ],
    [
        "past",
        "steroid",
        "recent"
    ],
    default=None
)

batting_era["era"] = pd.Categorical(
    batting_era["era"],
    categories=["past", "steroid", "recent"],
    ordered=True
)


# 시기별 표본 수와 요약 통계
era_summary = (
    batting_era
    .groupby("era", observed=False)
    .agg(
        n=("HR", "size"),
        mean_HR=("HR", "mean"),
        sd_HR=("HR", "std"),
        q25=("HR", lambda x: x.quantile(0.25)),
        median_HR=("HR", "median"),
        q75=("HR", lambda x: x.quantile(0.75))
    )
    .reset_index()
)

era_summary

# a. 시기별 홈런 수 분포 시각화
# 정규분포 여부를 확인하기 위해 Q-Q plot을 사용한다.

(
    ggplot(batting_era, aes(sample="HR"))
    + stat_qq()
    + stat_qq_line(color="red")
    + facet_grid("era ~ .")
    + labs(
        title="Q-Q Plot of HR by Era"
    )
    + theme_minimal()
)

# 우선 HR은 정수형 자료이기 때문에 매끄러이 퍼진 모습이 아니다.
# 오른쪽 꼬리가 두꺼운 모형으로, 정규분포를 따른다고 보기 어렵다.

# b. 정규분포를 가정한 선형모형

mod_ba = smf.ols(
    formula="HR ~ C(era, Poly)",
    data=batting_era
).fit()

# broom::tidy(mod_ba, conf.int = TRUE)에 대응
tidy_mod_ba = pd.DataFrame({
    "term": mod_ba.params.index,
    "estimate": mod_ba.params.values,
    "std_error": mod_ba.bse.values,
    "statistic": mod_ba.tvalues.values,
    "p_value": mod_ba.pvalues.values
})

conf_int = mod_ba.conf_int()
tidy_mod_ba["conf_low"] = conf_int[0].values
tidy_mod_ba["conf_high"] = conf_int[1].values

tidy_mod_ba

# era.L이 양수이면 시간이 갈수록 HR이 높아지는 선형 경향을 의미한다.
# era.Q가 유의하고 음수이면 steroid 시대가 양끝 시기보다 특별히 높은 곡선적 패턴을 의미한다.

# summary(mod_ba)에 대응
print(mod_ba.summary())

# era에 대한 F-검정의 p-value
f_result = pd.DataFrame({
    "f_statistic": [mod_ba.fvalue],
    "f_p_value": [mod_ba.f_pvalue]
})

f_result

# era에 대한 F-검정의 p-value가 0에 가까우면 세 기간의 평균 홈런 수가 모두 같다는 귀무가설을 기각한다.
# 즉, 평균 홈런 수는 기간에 따라 차이가 있다고 볼 수 있다.

# c. 부트스트래핑에 의한 추론

np.random.seed(101)

num_trials = 100   # 반복 횟수


def fit_bootstrap_model(data):
    
    mod = smf.ols(
        formula="HR ~ C(era, Poly)",
        data=data
    ).fit()
    
    params = mod.params
    
    return pd.Series({
        "intercept": params["Intercept"],
        "era_L": params["C(era, Poly).Linear"],
        "era_Q": params["C(era, Poly).Quadratic"]
    })


boot_coef = pd.concat(
    [
        fit_bootstrap_model(
            batting_era
            .sample(
                n=len(batting_era),
                replace=True
            )
            .assign(
                era=lambda df: pd.Categorical(
                    df["era"],
                    categories=["past", "steroid", "recent"],
                    ordered=True
                )
            )
        )
        for _ in range(num_trials)
    ],
    axis=1
).T

boot_coef.head()

# 구간추정치 계산
boot_ci = pd.DataFrame({
    "intercept_lower": [boot_coef["intercept"].quantile(0.025)],
    "intercept_upper": [boot_coef["intercept"].quantile(0.975)],
    
    "era_L_lower": [boot_coef["era_L"].quantile(0.025)],
    "era_L_upper": [boot_coef["era_L"].quantile(0.975)],
    
    "era_Q_lower": [boot_coef["era_Q"].quantile(0.025)],
    "era_Q_upper": [boot_coef["era_Q"].quantile(0.975)]
})

boot_ci

# 부트스트랩된 회귀계수들의 분포 요약
boot_summary = (
    boot_coef[["intercept", "era_L", "era_Q"]]
    .describe()
    .T
)

boot_summary    # R과 유사한 결과


```

:::

## 문제 2-3

문제 2-2에서 추출한 관측치를 사용하여 다음 질문에 답하라.

1982년부터 2025년까지 홈런수의 분포가 어떻게 변해왔는지 시각화하고 홈런수를 반응변수로, 연도(`yearID`)를 독립변수로 하는 회귀분석을 실시하라. 연도의 효과가 거의 유의하지 않게 나온다면 분석을 올바르게 한 것이다. 타격에 대한 유력한 이론은 시간이 지날수록 홈런의 개수가 증가해 왔다는 것인데, 이 분석이 그러한 이론을 반증한다고 할 수 있는가? 아니라고 생각한다면 적절한 교락(confounding)요인을 회귀모형에 포함시켜 다시 분석을 한 뒤에 결과가 어떻게 변하는지 비교하라.


### 답안

::: {.panel-tabset}

## R

```{r}
# 2-3
library(Lahman)
library(mdsr)
library(broom)

# 전처리
batting_year <- Batting %>%
  group_by(playerID, yearID) %>%
  summarize(
    HR = sum(HR, na.rm = TRUE),
    AB = sum(AB, na.rm = TRUE),
    .groups = "drop"
  ) %>%
  filter(yearID >= 1982, yearID <= 2025) %>%
  mutate(
    year_c = yearID - 1982  # yearID를 1982년 기준으로 중심화
  )


hr_year_summary <- batting_year %>%  # 연도별 홈런수 분포 요약
  group_by(yearID) %>%
  summarize(
    n = n(),
    mean_HR = mean(HR),
    sd_HR = sd(HR),
    median_HR = median(HR),
    q75 = quantile(HR, 0.75),
    q90 = quantile(HR, 0.90),
    q95 = quantile(HR, 0.95),
    q99 = quantile(HR, 0.99),
    max_HR = max(HR),
    .groups = "drop"
  )

# 대부분의 평균이 0에 가까워 쉽게 확인하기 어렵다.
# 따라서 평균, 중앙값, 분위수의 연도별 변화를 꺾은선그래프로 그려보고자 한다 
hr_year_summary %>%
  select(yearID, mean_HR, median_HR, q90, q95, q99, max_HR) %>%
  pivot_longer(
    cols = -yearID,
    names_to = "statistic",
    values_to = "HR"
  ) %>%
  ggplot(aes(x = yearID, y = HR, linetype = statistic)) +  
  geom_line() +
  labs(
    title = "Yearly Change in HR Distribution",
    x = "Year",
    y = "Home Runs",
    linetype = "Statistic"
  )
# 스테로이드 시대의 수치가 높다고는 할 수 있겠다만 뚜렷한 선형적 근거가 있다고 보기 어렵다. 


# 회귀모형 적합
# 모형 : HR = beta0 + beta1 * year_c + e
mod_hr_year <- lm(HR ~ year_c, data = batting_year)

# 요약 통계
broom::tidy(mod_hr_year, conf.int = TRUE)

summary(mod_hr_year)

# year_c의 평균에 따라 연도가 1년 증가할 때 선수 1명당 시즌 홈런 수가 평균적으로 약 0.00186개 증가한다고 추정할 수 있다. 
# 하지만 이 값은 사실상 거의 0이므로 유의하다고 보기 어렵다. 
# p-value가 0.482로 매우 크기 때문에 유의하다고 보기 어렵다.
# 계수의 신뢰구간 안에 0이 포함됩니다. 연도에 따른 홈런 수는 증가했을 수도, 감소했을 수도, 변화가 없을 수도 있다. 
# R-squared가 거의 0입니다.이는 연도 하나만으로 선수별 홈런 수 변동을 거의 전혀 설명하지 못함을 시사한다.
# 잔차의 중앙값은 -4인 반면 최댓값은 69이다. 
# 이로부터 대부분의 선수는 홈런을 거의 치지 않거나 0개에 가깝고, 일부 장타자만 매우 많은 홈런을 친다고 예상할 수 있으며
# 위 근거로부터 연도의 효과만으로는 거의 유의하지 않으며, 단순획귀는 이 데이터 구조를 잘 설명하지 못한다. 


# 홈런 수는 기본적으로 타석 수의 증가에 비례한다. 적절한 교락 요인은 타석 수(AB)라고 할 수 있으며, 
# 이를 변수로 대입해 다시 적합해보고자 한다. 
mod_hr_year_ab <- lm(HR ~ year_c + AB, data = batting_year)

broom::tidy(mod_hr_year_ab, conf.int = TRUE)
summary(mod_hr_year_ab)

# year_c의 계수의 신뢰구간이 타수를 통제한 후에는 전 구간에서 양수이고 p-value도 매우 유의하다고 판정된다. 
# 뿐만 아니라 모든 계수가 매우 유의하다고 판정된다. 
# R-squared = 0.677로 설명력도 충분하다고 할 수 있다. 
# 따라서 연도별 홈런 수의 중요한 교락요인은 타석이라고 주장할 수 있다. 
# 하지만 (Intercept) 절편은 음수로 계산된다. 이는 선형회귀의 외삽 때문에 발생한 값으로 
# 홈런 수가 음수가 될 수 없으니 실질적으로 해석하지 않는 것이 좋다.





```

## Python

```{python}
# 2-3

import sys
import numpy as np
import pandas as pd
import statsmodels.formula.api as smf

from plotnine import (
    ggplot, aes, geom_line, labs, theme_minimal
)

Batting=pd.DataFrame(pylahman.Batting())


# 전처리
batting_year = (
    Batting
    .groupby(["playerID", "yearID"], as_index=False)
    .agg(
        HR=("HR", lambda x: x.fillna(0).sum()),
        AB=("AB", lambda x: x.fillna(0).sum())
    )
    .query("1982 <= yearID <= 2025")
    .assign(
        year_c=lambda df: df["yearID"] - 1982      # yearID를 1982년 기준으로 중심화
    )
)


# 연도별 홈런 수 분포 요약
hr_year_summary = (
    batting_year
    .groupby("yearID", as_index=False)
    .agg(
        n=("HR", "size"),
        mean_HR=("HR", "mean"),
        sd_HR=("HR", "std"),
        median_HR=("HR", "median"),
        q75=("HR", lambda x: x.quantile(0.75)),
        q90=("HR", lambda x: x.quantile(0.90)),
        q95=("HR", lambda x: x.quantile(0.95)),
        q99=("HR", lambda x: x.quantile(0.99)),
        max_HR=("HR", "max")
    )
)

hr_year_summary

# 대부분의 평균이 0에 가까워 쉽게 확인하기 어렵다.
# 따라서 평균, 중앙값, 분위수의 연도별 변화를 꺾은선그래프로 그려보고자 한다.

hr_year_long = (
    hr_year_summary
    [["yearID", "mean_HR", "median_HR", "q90", "q95", "q99", "max_HR"]]
    .melt(
        id_vars="yearID",
        var_name="statistic",
        value_name="HR"
    )
)

(
    ggplot(hr_year_long, aes(x="yearID", y="HR", linetype="statistic"))
    + geom_line()
    + labs(
        title="Yearly Change in HR Distribution",
        x="Year",
        y="Home Runs",
        linetype="Statistic"
    )
    + theme_minimal()
)

# 스테로이드 시대의 수치가 높다고는 할 수 있겠지만, 뚜렷한 선형적 근거가 있다고 보기 어렵다.

# 회귀모형 적합. 모형: HR = beta0 + beta1 * year_c + e

mod_hr_year = smf.ols(
    formula="HR ~ year_c",
    data=batting_year
).fit()


# broom::tidy(mod_hr_year, conf.int = TRUE)에 대응
tidy_mod_hr_year = pd.DataFrame({
    "term": mod_hr_year.params.index,
    "estimate": mod_hr_year.params.values,
    "std_error": mod_hr_year.bse.values,
    "statistic": mod_hr_year.tvalues.values,
    "p_value": mod_hr_year.pvalues.values
})

conf_int = mod_hr_year.conf_int()
tidy_mod_hr_year["conf_low"] = conf_int[0].values
tidy_mod_hr_year["conf_high"] = conf_int[1].values

tidy_mod_hr_year

# summary(mod_hr_year)에 대응
print(mod_hr_year.summary())

# year_c의 계수에 따라 연도가 1년 증가할 때
# 선수 1명당 시즌 홈런 수가 평균적으로 얼마나 증가 또는 감소하는지 추정할 수 있다.
# 하지만 year_c 계수가 사실상 거의 0에 가깝고, p-value가 크며, 신뢰구간에 0이 포함된다면
# 연도에 따른 홈런 수 증가 효과가 유의하다고 보기 어렵다.
# R-squared가 거의 0이면, 연도 하나만으로 선수별 홈런 수 변동을 거의 설명하지 못한다는 뜻이다.
# 잔차의 중앙값은 음수이고 최댓값은 매우 클 수 있다.
# 이는 대부분의 선수는 홈런을 거의 치지 않거나 0개에 가깝고,
# 일부 장타자만 매우 많은 홈런을 치는 오른쪽 꼬리가 긴 분포를 갖기 때문이다.
# 위 근거로부터 연도의 효과만으로는 거의 유의하지 않으며, 단순회귀는 이 데이터 구조를 잘 설명하지 못한다고 볼 수 있다.
# 홈런 수는 기본적으로 타석 수의 증가에 비례한다.
# 적절한 교락 요인은 타석 수 AB라고 할 수 있으며 이를 변수로 대입해 다시 적합한다.

mod_hr_year_ab = smf.ols(
    formula="HR ~ year_c + AB",
    data=batting_year
).fit()

# broom::tidy(mod_hr_year_ab, conf.int = TRUE)에 대응
tidy_mod_hr_year_ab = pd.DataFrame({
    "term": mod_hr_year_ab.params.index,
    "estimate": mod_hr_year_ab.params.values,
    "std_error": mod_hr_year_ab.bse.values,
    "statistic": mod_hr_year_ab.tvalues.values,
    "p_value": mod_hr_year_ab.pvalues.values
})

conf_int_ab = mod_hr_year_ab.conf_int()
tidy_mod_hr_year_ab["conf_low"] = conf_int_ab[0].values
tidy_mod_hr_year_ab["conf_high"] = conf_int_ab[1].values

tidy_mod_hr_year_ab

# summary(mod_hr_year_ab)에 대응
print(mod_hr_year_ab.summary())

# R과 유사 
```

:::

## 문제 3-1. Quarto 프로젝트 파일 설정

`hw02.qmd`를 로컬 저장소에서 컴파일하면 `_site` 디렉토리가 생성되고 그 안에 HTML 및 수반되는 파일들이 만들어지는지 확인하라.

## 문제 3-2. GitHub Actions 워크플로우 생성

GitHub 저장소에 로컬 저장소가 push될 때마다 `.qmd` 파일 컴파일 등의 작업을 자동으로 하게 하는 일은 GitHub Actions에서 담당한다. 로컬 저장소의 `.github/workflows/` 디렉토리(없으면 만든다) 안에 `publish.yml` 파일을 아래와 같이 만든다.

추가로 `hw02.qmd` 파일을 컴파일하기 위해 필요한 R과 Python 패키지들을 "# 추가로 필요한 패키지 설치" 부분에 기술한다.

## 문제 3-3. GitHub Pages 설정 변경

저장소를 웹페이지로 활용하는 부분은 GitHub Pages가 담당한다. 

1. 문제 3-2까지의 작업을 push한 후, GitHub (원격)저장소에 `gh-pages` 브랜치가 생성됐는지 확인하라.

2. GitHub 저장소의 Settings > Pages 메뉴로 이동하여 Build and deployment > Branch 섹션에서 브랜치를 `gh-pages`로 선택하고 폴더를 `/ (root)`로 설정한 뒤 저장하라.

3. GitHub 저장소의 Actions 메뉴로 이동하여 2개의 워크플로우가 무사히 종료되었는지 확인하라.

4. 다시 GitHub 저장소의 Settings > Pages 메뉴로 이동하여 상단에 "Your site is live at https://..." 안내가 보이는지 확인하라. 이 곳의 URL이 hw02.qmd로 생성한 웹페이지의 주소다. "Visit site" 버튼을 클릭하여 웹페이지를 브라우저에서 볼 수 있는지 확인하라.

## 문제 3-4. 반복

Quarto 프로젝트 설정에서 주피터 노트북 파일도 함께 생성하도록 설정하였다. 웹페이지에서 노트북을 내려받을 수 있도록 하기 위해 첫 페이지를 변경하고자 한다. 
이를 위해 `README.md` 파일을 로컬 저장소 최상위 디렉토리에 다음과 같이 만들자. 

이제 Quarto가 README.md를 첫 페이지로 인식하도록 하기 위해 `_quarto.yml`의 "Render Quarto" 앞에 다음을 추가하자

작업을 GitHub 원격 저장소로 push한 후 문제 3-3의 3, 4번 과정을 반복하라.


