---
title: "숙제 2"
subtitle: "데이터과학 입문"
author: "원중호"
date: today 
date-format: "MMMM YYYY"
institute: 서울대학교 통계학과
format: 
  html:
      embed-resources: true
  ipynb: default

mainfont: "Noto Sans Korean Light"
---

```{r setup, include=FALSE}
knitr::opts_chunk$set(echo = TRUE, eval = TRUE, warning = FALSE, message = FALSE, fig.width=6, fig.height=4, out.width = "70%", fig.align = "center", python.reticulate = TRUE)  
options(knitr.table.format = "html")
if (file.exists("/opt/homebrew/bin/conda")) {
  reticulate::use_condaenv(
    condaenv = "introds",
    conda = "/opt/homebrew/bin/conda",
    required = FALSE
  )
} # for persistency
```



# 1부  교과서 연습문제

## 문제 1-1

1. MDSR 6장 연습문제 6.6.9

2. MDSR 6장 연습문제 6.6.10

### 답안

::: {.panel-tabset}

## R

```{r}
# 6.6.9.
library(tidyverse)
library(babynames)

mdsr::make_babynames_dist 
# 문제 : 각 이름을 가진 사람들이 2014년에 몇 명 정도 살아 있을지 추정한 열을 기존 tibble에 추가하는 것

actuarial <- lifetables %>%        # 전처리
  mutate(
    age_today = x,
    alive_prob = lx / 100000,      # lx = 10만 명 기준 x세까지 산 사람 수 
    more_years = ex,               # ex = 앞으로 더 살 것으로 기대되는 평균 연수 
    life_exp = x + ex              # 총 기대수명 
  ) %>%
  filter(year + x == 2014) %>%     # 태어난 연도 + 나이 == 2014인 데이터만 추출 
  select(year, sex, age_today, alive_prob, life_exp)

years <- min(actuarial$year):max(actuarial$year) # 연도 범위 만들기 

# 생존확률 자료가 10년 단위로 있어 연속으로 만들기 위해 선형보간 함수를 사용한다. 
approximate <- function(data, years) {
  approx(
    x = data$year, # data 내 year에 있는, 보간의 기준점 
    y = data$alive_prob, # 보간 
    xout = years   # 새로 계산하고 싶은 연도 
  ) %>%
    as.data.frame()
}


# 그런데 lifetables 데이터에 sex 열이 있는데, 성별에 따라 생존율이 다르다는 의미이므로 분류하여 계산한다 
men <- actuarial %>%
  filter(sex == "M") %>%
  approximate(years = years)

women <- actuarial %>%
  filter(sex == "F") %>%
  approximate(years = years)

# 4. 보간 결과 합
actuarial_interp <- bind_rows(men, women) %>%
  rename(
    year = x,
    alive_prob = y
  ) %>%
  mutate(
    sex = c(rep("M", length(years)), rep("F", length(years)))
  )

# 5. babynames 자료와 결합
BabynamesDist <- babynames %>%
  inner_join(actuarial_interp, by = c("year", "sex")) %>%
  mutate(
    count_thousands = n / 1000,
    age_today = 2014 - year,
    est_alive_today = n * alive_prob    # 2014년에도 살아있을 확률
  )

head(BabynamesDist)


# 6.6.10.
library(Lahman)
cubs_hr <- Teams %>%
  filter(teamID == "CHN") %>%
  select(yearID, HR, HRA) %>%
  pivot_longer(                      # "long" formate화
    cols = c(HR, HRA),               # HRA : 허용한 홈런 수 
    names_to = "type",             # HR 과 HRA 를 같은 변수 구조 안에서 비교할 수 있게 만든다 
    values_to = "home_runs"
  )

ggplot(cubs_hr, aes(x = yearID, y = home_runs)) +
  geom_line() +
  facet_wrap(~ type) +               # 타입 별 그래프 분류 
  labs(
    title = "CHN Home Runs: HR vs HR Allowed",
    x = "Year",
    y = "Number of Home Runs"
  )



```

## Python

```{python}
# 6.6.9.
import os
os.makedirs("figures", exist_ok=True)
import pandas as pd
import polars as pl
import numpy as np
import pybabynames as bn 

babynames = pd.read_csv("data/babynames.csv")
lifetables = bn.lifetables.to_pandas()

actuarial = (
    lifetables
    .assign(
        age_today=lambda df: df["x"],
        alive_prob=lambda df: df["lx"] / 100000,   # lx = 10만 명 기준 x세까지 산 사람 수
        more_years=lambda df: df["ex"],            # ex = 앞으로 더 살 것으로 기대되는 평균 연수
        life_exp=lambda df: df["x"] + df["ex"]     # 총 기대수명
    )
)

actuarial = (
    actuarial[actuarial["year"] + actuarial["x"] == 2014]
    [["year", "sex", "age_today", "alive_prob", "life_exp"]]
)

# 2. 연도 범위 만들기
years = np.arange(actuarial["year"].min(), actuarial["year"].max() + 1)

# 3. 선형보간함수 
def approximate(data, years):
    data = data.sort_values("year")

    return pd.DataFrame({
        "year": years,
        "alive_prob": np.interp(
            x=years,                       # 새로 계산하고 싶은 연도
            xp=data["year"],               # 보간의 기준점
            fp=data["alive_prob"]          # 보간할 생존확률
        )
    })

men = approximate(
    actuarial[actuarial["sex"] == "M"],
    years
)
men["sex"] = "M"

women = approximate(
    actuarial[actuarial["sex"] == "F"],
    years
)
women["sex"] = "F"

actuarial_interp = pd.concat([men, women], ignore_index=True) # 4. 보간 결과 합치기

BabynamesDist = (                                 # 5. babynames 자료와 결합
    babynames
    .merge(actuarial_interp, on=["year", "sex"], how="inner")
    .assign(
        count_thousands=lambda df: df["n"] / 1000,
        age_today=lambda df: 2014 - df["year"],
        est_alive_today=lambda df: df["n"] * df["alive_prob"]  # 2014년에도 살아있을 추정 인원
    )
)
pd.set_option("display.max_rows", None)
print(BabynamesDist.head())


# 6.6.10.
import pandas as pd
from plotnine import ggplot, aes, geom_line, facet_wrap, labs
import matplotlib.pyplot as plt 

Teams=pd.read_csv("data/Teams.csv")

cubs_hr = (
    Teams
    .query("teamID == 'CHN'")
    [["yearID", "HR", "HRA"]]
    .melt(
        id_vars="yearID",
        value_vars=["HR", "HRA"],      # HRA: 허용한 홈런 수
        var_name="type",               # HR과 HRA를 같은 변수 구조 안에서 비교할 수 있게 만든다
        value_name="home_runs"
    )
)

p=(
    ggplot(cubs_hr, aes(x="yearID", y="home_runs"))
    + geom_line()
    + facet_wrap("~ type")             # 타입별 그래프 분류
    + labs(
        title="CHN Home Runs: HR vs HR Allowed",
        x="Year",
        y="Number of Home Runs"
    )
)

print(p)

```

:::

## 문제 1-2

1. MDSR 7장 연습문제 7.9.5

2. MDSR 7장 연습문제 7.9.6

3.  7.7절의 NHANES 분석에서의 `bmi_plot` 및 `map`을 사용한 예제에서 사용한 다음 코드를 아래와 같이 확장하라.
    ```{r eval=FALSE}
    c("Age", "HHIncomeMid", "PhysActiveDays", 
  "TVHrsDay", "AlcoholDay", "Pulse") %>%
      map(bmi_plot, .data = NHANES) %>%
      patchwork::wrap_plots(nrow = 2, ncol = 3)
    ```
    -   `names()`를 사용하여 76개 변수 모두와 BMI간의 산점도 그리기
    -   `across()`를 사용하여 수치형 변수와 BMI간의 산점도 그리기

4.  (보너스 문제) 위의 예제를 `patchworklib` 패키지를 이용해서 Python으로 옮겨 보아라.


### 답안

::: {.panel-tabset}

## R

```{r}
# 7.9.5.
library(NHANES)
library(patchwork)

pulse_plot <- function(.data, x_var) {  
  
  plot_data <- .data %>%
    select(Pulse, all_of(x_var)) %>%
    drop_na(Pulse, all_of(x_var))             # Pulse 또는 x축 변수에 결측치가 있는 행 제거
  
  ggplot(.data, aes(y = Pulse)) +
    aes_string(x = x_var) +
    geom_jitter(alpha = 0.3) +                # 점들이 겹치지 않게 약간 흩뿌려 산점도를 그림
    geom_smooth(se = FALSE) +                 # Pulse와 x축 변수 사이의 전반적 추세선을 그림
    labs(
      title = paste("Pulse by", x_var),
      subtitle = "source = NHANES",
      x = x_var,
      y = "Pulse",
    )
}

pulse_vars <- c("Age", "BMI", "BPSysAve")   # pulse와 비교할 변수들

pulse_vars %>%
  map(pulse_plot, .data = NHANES) %>%
  patchwork::wrap_plots(ncol = 2)

# Pulse는 Age, BMI, BPSysAve와 강한 선형관계를 보이지 않는다. 

NHANES %>%                # 수치형 변수 중 TVHrsDay 등 변수는 상자그림을 통해 분포 파악 
  select(Pulse, TVHrsDay) %>%
  drop_na(Pulse, TVHrsDay) %>%
  ggplot(aes(x = TVHrsDay, y = Pulse)) +
  geom_boxplot() +
  geom_jitter(alpha = 0.2, width = 0.2) +   # 점이 지나치게 겹쳐보이지 않게 산포
  labs(
    title = "Pulse by TVHrsDay",
    subtitle = "NHANES",
    x = "TV hours per day",
    y = "Pulse"
  )                   # TVHrsDay도 마찬가지로 강한 상관관계를 띠지는 않는다. 

# 7.9.6.
library(plotly)       # 커서 반응형 그래프 제어용
library(htmlwidgets)  # hover 이벤트로 선을 보이거나 숨기는 JavaScript를 붙이기용

team_names <- Teams %>%                          # 시즌별 홈런 수에 대한 그래프
  select(yearID, lgID, teamID, team_name = name) # 팀 이름 확인 

season_hr <- Batting %>%
  left_join(team_names, by = c("yearID", "lgID", "teamID")) %>%
  group_by(playerID, yearID) %>%                 # 한 선수가 한 시즌에 여러 팀에서 뛴 기록 합산
  summarise(
    HR = sum(HR, na.rm = TRUE),
    teams = paste(unique(coalesce(team_name, teamID)), collapse = ", "),
    .groups = "drop"
  ) %>%
  filter(yearID >= 1901, yearID <= 2014)         # 1901년부터 2014년까지 있음을 반영

player_names <- People %>%
  transmute(
    playerID,
    player = str_squish(paste(nameFirst, nameLast)) 
  )

season_hr_named <- season_hr %>%                 
  left_join(player_names, by = "playerID")       

record_points <- season_hr_named %>%                # 붉은색 점 선수들 표시 
  group_by(yearID) %>%                              
  filter(HR == max(HR, na.rm = TRUE)) %>%           # 해당 연도의 최고 홈런 기록 
  ungroup() %>%
  group_by(yearID, HR) %>%                          # 해당 연도에 같은 최고 기록을 낸 선수
  summarise(
    record_players = list(player),                  # 기록 선수 이름들을 보관
    n_record_players = n(),                         # 같은 기록을 낸 선수 수를 세기 위해 사용
    teams_label = paste(unique(teams), collapse = ", "),
    .groups = "drop"                                
  ) %>%
  arrange(yearID) %>%                           # 시간 순서대로 누적 기록을 계산하기 위해 사용
  mutate(
    HR = as.numeric(HR),                  # -Inf와 비교할 수 있도록 숫자형으로 바꾸기 위해 사용
    prev_record = lag(cummax(HR), default = -Inf)   # 직전까지의 누적 최고 기록
  ) %>%
  filter(HR > prev_record) %>%                      # 당대 최고기록을 세운 선수 구분
  mutate(
    next_record_year = lead(yearID),                
    record_stood = next_record_year - yearID,       # 기록 유지기간 계산
    xend = replace_na(next_record_year, 2014),      # 마지막 기록은 2014년까지 선을 그리기 위해 사용 
    record_players = record_players,
    record_tooltip = paste0(
      "<b>", HR, "</b>",
      "<br>", 
      "<b>", record_players, "<b>", 
      "<br>",
      "<span style='font-size:10px'>", yearID, "  ", teams_label,
      "<br>",
      if_else(
        is.na(record_stood),
        "Current Record",
        paste0("Record stood ", record_stood, " years")  # 마지막은 기록이 깨지기 전이므로 따로 추가 
      )
    )
  )

season_hr_top30 <- season_hr_named %>%
  group_by(yearID) %>%                           
  arrange(desc(HR), player, .by_group = TRUE) %>% # 홈런 수가 큰 순서대로 정렬
  mutate(rank_in_year = row_number()) %>%         # 30개를 넘기지 않도록 순번을 강제로 부여
  filter(rank_in_year <= 30) %>%                  # 각 연도에서 위에서부터 30개 기록만 남기기
  ungroup()                                     


season_hr_grouped <- season_hr_top30 %>%
  group_by(yearID, HR) %>%
  summarise(
    player_team_list = list(paste0(player, 
                                   "<br>",
                                   "<span style='font-size:10px'>", yearID, " ", teams, 
                                   "<span style='font-size:12px'>")),
    n_players = n(),
    .groups = "drop"
  ) %>%
  mutate(
    point_color = case_when(
      n_players == 1 ~ "rgba(190,190,190,0.35)",
      n_players == 2 ~ "rgba(150,150,150,0.50)",
      n_players == 3 ~ "rgba(110,110,110,0.65)",
      n_players >= 4 ~ "rgba(60,60,60,0.85)"
    ), 
    tooltip = pmap_chr(
      list(player_team_list, n_players, HR, yearID),
      function(player_team_list, n_players, HR, yearID) {
        
        if (n_players >= 4) {
          paste0(
            "<b>", HR,
            "<br>",
            "</b>", n_players, " players"
          )
        } else {
          paste0(
            "<b>", HR,
            "<br>",
            "</b>", paste(player_team_list, collapse = "<br>")
          )
        }
      }
    )
  )

p <- plot_ly() %>%                   # 이제 설정한 점들을 그려보자
  add_markers(                       # trace0, 회색 점 
    data = season_hr_grouped,
    x = ~yearID,
    y = ~HR,
    text = ~tooltip,
    hoverinfo = "text",
    marker = list(color = season_hr_grouped$point_color, size = 6),   
    showlegend = FALSE
  ) %>%                                             
  add_markers(                       # trace1, 붉은 점 
    data = record_points,
    x = ~yearID,
    y = ~HR,
    text = ~record_tooltip,
    hoverinfo = "text",
    marker = list(color = "firebrick", size = 6),
    showlegend = FALSE
  )                                                 # 최고기록 갱신점  

for (i in seq_len(nrow(record_points))) {   # 각 기록 갱신점마다 하나의 수평선을 만드는 반복문 
  p <- p %>% 
    add_lines(                            #trace2,3, ...
      x = c(record_points$yearID[i], record_points$xend[i]),   # 기록이 깨진 해까지 
      y = c(record_points$HR[i], record_points$HR[i]),         # 
      line = list(color = "firebrick", width = 2),
      hoverinfo = "skip",
      visible = FALSE,
      showlegend = FALSE
    )                            # 커서를 올렸을 때만 나타날 붉은 직선을 미리 숨겨 두기 위해 사용
}

line_start_index <- 2        # 인덱스를 통해 붉은 선 trace 시작 위치를 지정하기 위해 사용
line_indices <- line_start_index:(line_start_index + nrow(record_points) - 1)

p <- p %>%
  layout(
    title = 'Home Runs <span style="color:firebrick"><b>49 Years</b></span>',
    xaxis = list(
      title = "Year",
      tick0 = 1910,
      dtick = 20,
      range = c(1901, 2014)
    ),
    yaxis = list(title = "Home Runs"), 
    annotations = list(
      list(
        x = 2001,
        y = 73,
        text = "Barry Bonds, 2001 <b>73",
        showarrow = FALSE,
        xanchor = "left",
        yanchor = "bottom",
        xshift = 10,
        yshift = 8,
        font = list(
          size = 14
        )
      )
    )
  )

p <- onRender(
  p,
  sprintf(
    "
    function(el, x) {
      var gd = document.getElementById(el.id);         
      var lineIndices = [%s];

      gd.on('plotly_hover', function(eventData) {      
        var pt = eventData.points[0];

        Plotly.restyle(gd, {visible: false}, lineIndices);

        if (pt.curveNumber === 1) {                    
          var lineIndex = %d + pt.pointNumber;
          Plotly.restyle(gd, {visible: true}, [lineIndex]);  
        }
      });

      gd.on('plotly_unhover', function(eventData) {
        Plotly.restyle(gd, {visible: false}, lineIndices);  
      });
    }
    ",
    paste(line_indices, collapse = ","),
    line_start_index
  )
)                                                   

# 현재 객체를 가져와 점에 커서를 올리면 실행
# 최고기록갱신점에 커서를 올리는 경우 수평선 끝점에 대응하는 점을 계산, 해당 수평선만 보이게 
# 붉은 점에 커서를 올릴 때만 해당 기록 유지선을 보이게 하기 위해 사용
p

# 7.7절 확장 
library(NHANES)
library(patchwork)

bmi_plot <- function(.data, x_var) {
  
  d <- .data %>%
    select(BMI, all_of(x_var)) %>%                # BMI와 비교할 변수만 선택하기 위해 사용
    drop_na(BMI, all_of(x_var))             # 두 변수 중 결측치가 있는 행을 제거하기 위해 사용
  
  if (n_distinct(d[[x_var]]) >= 10) {            # x축 변수가 수치형인지 판단하기 위해 사용
    
    p <- ggplot(d, aes(x = .data[[x_var]], y = BMI)) +
      geom_jitter(alpha = 0.3) +                  
      labs(
        title = paste("BMI by", x_var),
        subtitle = "NHANES",
        x = x_var,
        y = "BMI",
        caption = "Source: US National Center for Health Statistics (NCHS)"
      )
    p + geom_smooth(se = FALSE)

    
  } else {                      # x축 변수가 범주형이거나 x값 종류가 적을 때는 boxplot 사용
    
    ggplot(d, aes(
      x = factor(.data[[x_var]]),             # x값을 범주형으로 바꾸어 각 값별 그룹 생성
      y = BMI,
      group = factor(.data[[x_var]])  # 같은 x값을 가진 관측치들을 하나의 박스플롯 그룹으로 묶음
    )) +
      geom_boxplot() +                            
      geom_jitter(alpha = 0.01, width = 0) +    
      labs(
        title = paste("BMI by", x_var),
        subtitle = "NHANES",
        x = x_var,
        y = "BMI",
        caption = "Source: US National Center for Health Statistics (NCHS)"
      )
  }
}

# 1. names()를 사용하여 모든 변수와 BMI 산점도
all_vars <- setdiff(names(NHANES), "BMI")          # BMI-BMI비교 제외 
vars_per_page <- 9                      # 페이지당 그래프 수를 제한

all_vars_pages <- split(
  all_vars,
  ceiling(seq_along(all_vars) / vars_per_page)
)                                                

all_plots_pages <- all_vars_pages %>%
  map(function(vars) {                            
    vars %>%
      map(~ bmi_plot(NHANES, .x) +                
            labs(caption = NULL) +                # 출처 문구는 중복되므로 일단 제거
            theme(
              plot.title = element_text(size = 10),      
              plot.subtitle = element_text(size = 8),    
              axis.title = element_text(size = 8),       
              axis.text = element_text(size = 7),        
              axis.text.x = element_text(angle = 45, hjust = 1) # 글씨가 겹치지 않게 조정
            )
      ) %>%
      patchwork::wrap_plots(ncol = 3) +           # 한 줄에 3개씩 배치
      patchwork::plot_annotation(
        caption = "Source: US National Center for Health Statistics (NCHS)"
      )                                           # 출처 문구 
  })

for (i in seq_along(all_plots_pages)) {            
  print(all_plots_pages[[i]])                     
}

# 특이사항으로 BMI - HeadCirc 그래프에서 HeadCirc는 머리둘레 변수라서 주로 어린아이의 자료에 값이 있다
# 그래서 BMI와 HeadCirc가 둘 다 있는 행만 남기면 데이터가 없다


```

## Python

```{python}
# 7.9.5.
import pandas as pd
import matplotlib.pyplot as plt
from plotnine import (
    ggplot, aes, geom_jitter, geom_smooth,
    geom_boxplot, labs
)

NHANES=pd.read_csv("data/NHANES.csv")

def pulse_plot(data, x_var):
    
    plot_data = (
        data[["Pulse", x_var]]
        .dropna()                         # Pulse 또는 x축 변수에 결측치가 있는 행 제거
    )
    
    return (
        ggplot(plot_data, aes(x=x_var, y="Pulse"))
        + geom_jitter(alpha=0.3)           # 점들이 겹치지 않게 약간 흩뿌려 산점도를 그림
        + geom_smooth(se=False)            # Pulse와 x축 변수 사이의 전반적 추세선을 그림
        + labs(
            title=f"Pulse by {x_var}",
            subtitle="source = NHANES",
            x=x_var,
            y="Pulse"
        )
    )


pulse_vars = ["Age", "BMI", "BPSysAve"]    # Pulse와 비교할 변수들

pulse_plots = [
    pulse_plot(NHANES, x_var)
    for x_var in pulse_vars
]

for p_plot in pulse_plots:
    print(p_plot)  # Pulse는 Age, BMI, BPSysAve와 강한 선형관계를 보이지 않는다.


tv_plot_data = (
    NHANES[["Pulse", "TVHrsDay"]]
    .dropna()
)

p=(
    ggplot(tv_plot_data, aes(x="TVHrsDay", y="Pulse"))
    + geom_boxplot()
    + geom_jitter(alpha=0.2, width=0.2)     # 점이 지나치게 겹쳐보이지 않게 산포
    + labs(
        title="Pulse by TVHrsDay",
        subtitle="NHANES",
        x="TV hours per day",
        y="Pulse"
    )
)

print(p)       # R과 유사한 결과
```
```{python}
# 7.9.6.
#| output: false
import numpy as np
import pandas as pd
import plotly.graph_objects as go
import pylahman
from IPython.display import display, HTML

Teams=pylahman.Teams()
Batting=pylahman.Batting()
People=pylahman.People()

team_names = (
    Teams[["yearID", "lgID", "teamID", "name"]]
    .rename(columns={"name": "team_name"})
)

season_hr = (
    Batting
    .merge(team_names, on=["yearID", "lgID", "teamID"], how="left")
)

season_hr["team_label"] = season_hr["team_name"].fillna(season_hr["teamID"])

season_hr = (
    season_hr
    .groupby(["playerID", "yearID"], as_index=False)
    .agg(
        HR=("HR", lambda x: x.fillna(0).sum()),
        teams=("team_label", lambda x: ", ".join(pd.Series(x).dropna().unique()))
    )
)

season_hr = season_hr[
    (season_hr["yearID"] >= 1901) &
    (season_hr["yearID"] <= 2014)
]


player_names = People.copy()

player_names["player"] = (
    player_names["nameFirst"].fillna("") + " " +
    player_names["nameLast"].fillna("")
).str.strip().str.replace(r"\s+", " ", regex=True)

player_names = player_names[["playerID", "player"]]


season_hr_named = (
    season_hr
    .merge(player_names, on="playerID", how="left")
)

record_points = (           # 붉은색 점 선수들 표시
    season_hr_named
    .loc[
        season_hr_named.groupby("yearID")["HR"].transform("max")
        == season_hr_named["HR"]
    ]
    .copy()
)

record_points = (
    record_points
    .groupby(["yearID", "HR"], as_index=False)
    .agg(
        record_players=("player", lambda x: list(x)),
        n_record_players=("player", "size"),
        teams_label=("teams", lambda x: ", ".join(pd.Series(x).dropna().unique()))
    )
    .sort_values("yearID")
)

record_points["HR"] = record_points["HR"].astype(float)
record_points["prev_record"] = record_points["HR"].cummax().shift(1).fillna(-np.inf)

record_points = record_points[
    record_points["HR"] > record_points["prev_record"]
].copy()

record_points["next_record_year"] = record_points["yearID"].shift(-1)
record_points["record_stood"] = (
    record_points["next_record_year"] - record_points["yearID"]
)
record_points["xend"] = record_points["next_record_year"].fillna(2014)


def make_record_tooltip(row):
    players = "<br>".join(row["record_players"])
    
    if pd.isna(row["record_stood"]):
        stood_text = "Current Record"
    else:
        stood_text = f"Record stood {int(row['record_stood'])} years"
    
    return (
        f"<b>{int(row['HR'])}</b>"
        f"<br>"
        f"<b>{players}</b>"
        f"<br>"
        f"<span style='font-size:10px'>{int(row['yearID'])}  {row['teams_label']}</span>"
        f"<br>"
        f"{stood_text}"
    )

record_points["record_tooltip"] = record_points.apply(
    make_record_tooltip,
    axis=1
)

season_hr_top30 = (
    season_hr_named
    .sort_values(["yearID", "HR", "player"], ascending=[True, False, True])
    .copy()
)

season_hr_top30["rank_in_year"] = (
    season_hr_top30
    .groupby("yearID")
    .cumcount() + 1
)

season_hr_top30 = season_hr_top30[
    season_hr_top30["rank_in_year"] <= 30
].copy()

def make_player_team_text(row):
    return (
        f"{row['player']}"
        f"<br>"
        f"<span style='font-size:10px'>{int(row['yearID'])} {row['teams']}</span>"
    )

season_hr_top30["player_team_text"] = season_hr_top30.apply(
    make_player_team_text,
    axis=1
)

season_hr_grouped = (
    season_hr_top30
    .groupby(["yearID", "HR"], as_index=False)
    .agg(
        player_team_list=("player_team_text", lambda x: list(x)),
        n_players=("player_team_text", "size")
    )
)

def make_tooltip(row):
    if row["n_players"] >= 4:
        return (
            f"<b>{int(row['HR'])}</b>"
            f"<br>"
            f"{row['n_players']} players"
        )
    else:
        return (
            f"<b>{int(row['HR'])}</b>"
            f"<br>"
            f"{'<br>'.join(row['player_team_list'])}"
        )

season_hr_grouped["tooltip"] = season_hr_grouped.apply(
    make_tooltip,
    axis=1
)

season_hr_grouped["point_color"] = np.select(
    [
        season_hr_grouped["n_players"] == 1,
        season_hr_grouped["n_players"] == 2,
        season_hr_grouped["n_players"] == 3,
        season_hr_grouped["n_players"] >= 4,
    ],
    [
        "rgba(190,190,190,0.35)",
        "rgba(150,150,150,0.50)",
        "rgba(110,110,110,0.65)",
        "rgba(60,60,60,0.85)",
    ],
    default="rgba(190,190,190,0.35)"
)

fig = go.Figure()

_ = fig.add_trace(        # trace0: 회색 점
    go.Scatter(
        x=season_hr_grouped["yearID"],
        y=season_hr_grouped["HR"],
        mode="markers",
        text=season_hr_grouped["tooltip"],
        hoverinfo="text",
        marker=dict(
            color=season_hr_grouped["point_color"], 
            size = 6
        ),
        showlegend=False
    )
)

_ = fig.add_trace(      # trace1: 붉은 점
    go.Scatter(
        x=record_points["yearID"],
        y=record_points["HR"],
        mode="markers",
        text=record_points["record_tooltip"],
        hoverinfo="text",
        marker=dict(
            color="firebrick",
            size=6
        ),
        showlegend=False
    )
)

for _, row in record_points.iterrows():    # trace2, ... : 각 기록 갱신점마다 하나의 수평선
    _ = fig.add_trace(
        go.Scatter(
            x=[row["yearID"], row["xend"]],
            y=[row["HR"], row["HR"]],
            mode="lines",
            line=dict(
                color="firebrick",
                width=2
            ),
            hoverinfo="skip",
            visible=False,
            showlegend=False
        )
    )

line_start_index = 2
line_indices = list(
    range(
        line_start_index,
        line_start_index + len(record_points)
    )
)

# JavaScript 후처리
post_script = f"""
var gd = document.getElementById('{{plot_id}}');
var lineIndices = {line_indices};

gd.on('plotly_hover', function(eventData) {{
    var pt = eventData.points[0];

    Plotly.restyle(gd, {{visible: false}}, lineIndices);

    if (pt.curveNumber === 1) {{
        var lineIndex = {line_start_index} + pt.pointNumber;
        Plotly.restyle(gd, {{visible: true}}, [lineIndex]);
    }}
}});

gd.on('plotly_unhover', function(eventData) {{
    Plotly.restyle(gd, {{visible: false}}, lineIndices);
}});
"""

fig.update_layout(
    title='Home Runs <span style="color:firebrick"><b>49 Years</b></span>',
    xaxis=dict(
        title="Year",
        tick0=1910,
        dtick=20,
        range=[1901, 2014]
    ),
    yaxis=dict(
        title="Home Runs"
    ),
    annotations=[
        dict(
            x=2001,
            y=73,
            text="Barry Bonds, 2001 <b>73</b>",
            showarrow=False,
            xanchor="left",
            yanchor="bottom",
            xshift=10,
            yshift=8,
            font=dict(size=14)
        )
    ]
)
```
```{python}
fig.show()
```
```{python}
#7.7절 확장
import math
import numpy as np
import pandas as pd
import matplotlib.pyplot as plt
from statsmodels.nonparametric.smoothers_lowess import lowess

NHANES = pd.read_csv("data/NHANES.csv")

def bmi_plot(ax, data, x_var):
    
    d = (
        data[["BMI", x_var]]
        .dropna(subset=["BMI", x_var])             # BMI 또는 x축 변수에 결측치가 있는 행 제거
    )
    if d.empty:
        ax.axis("off")
        ax.set_title(f"BMI by {x_var}\nNo data", fontsize=10)
        return    
    
    x = d[x_var]
    y = d["BMI"]
    
   
    # x가 수치형이고, x값 종류가 10개 이상일 때만 산점도 + LOWESS 추세선 사용
    if pd.api.types.is_numeric_dtype(x) and x.nunique() >= 10:
        
        ax.scatter(
            x,
            y,
            alpha=0.3,
            s=10
        )
        
        smooth = lowess(
            endog=y,
            exog=x,
            frac=0.3,
            return_sorted=True
        )
        
        ax.plot(
            smooth[:, 0],
            smooth[:, 1],
            "r",
            linewidth=2
        )
        
        ax.set_xlabel(x_var, fontsize=8)
        ax.set_ylabel("BMI", fontsize=8)
    
    else:           # x가 범주형이거나, 수치형이어도 x값 종류가 10개 미만이면 boxplot 사용
        
        grouped = list(d.groupby(x_var, sort=True, observed=False))
        
        groups = [
            group["BMI"].dropna().values
            for _, group in grouped
        ]
        
        labels = [
            str(label)
            for label, _ in grouped
        ]
        
        positions = np.arange(1, len(groups) + 1)
        
        ax.boxplot(
            groups,
            positions=positions
        )
        
        for pos, group in zip(positions, groups):
            ax.scatter(
                np.repeat(pos, len(group)),
                group,
                alpha=0.01,
                s=10
            )
        
        ax.set_xticks(positions)
        ax.set_xticklabels(
            labels,
            rotation=45,
            ha="right",
            fontsize=7
        )
        
        ax.set_xlabel(x_var, fontsize=8)
        ax.set_ylabel("BMI", fontsize=8)
    
    ax.set_title(f"BMI by {x_var}\nNHANES", fontsize=10)
    ax.tick_params(axis="both", labelsize=7)


# 1. columns를 사용하여 모든 변수와 BMI 비교
all_vars = [
    col for col in NHANES.columns
    if col != "BMI"
]

all_vars_pages = [
    all_vars[i:i + 9]
    for i in range(0, len(all_vars), 9)
]

for page_num, vars_page in enumerate(all_vars_pages, start=1):
    
    n_plots = len(vars_page)
    ncol = 3
    nrow = math.ceil(n_plots / ncol)
    
    fig_bmi, axes = plt.subplots(
        nrow,
        ncol,
        figsize=(12, 4 * nrow)
    )
    
    axes = np.array(axes).reshape(-1)
    
    for ax, x_var in zip(axes, vars_page):
        bmi_plot(ax, NHANES, x_var)
    
    for ax in axes[n_plots:]:
        ax.axis("off")
    
    fig_bmi.suptitle(
        f"BMI by NHANES Variables - Page {page_num}",
        fontsize=14
    )
    
    fig_bmi.tight_layout(rect=[0, 0.03, 1, 0.95])
    
    from IPython.display import display as ipy_display
    ipy_display(fig_bmi)
    plt.close(fig_bmi)
```

:::

## 문제 1-3

1. MDSR 8장 연습문제 8.12.8

2. MDSR 8장 연습문제 8.12.10

### 답안

::: {.panel-tabset}

## 8.12.8.
충분히 문제가 될 수 있다. 두 데이터가 개인을 특정할 수 있는 이름과 이메일 주소가 그중 가장 중요한 정보들이긴 하지만 화면 이름, 지리적 위치, IP 주소, 인구통계 정보, 관계 선호 정보 역시 충분히 노출될 경우 위험한 요소들이다. 이러한 데이터들은 다른 공개 자료와 결합하여 특정 개인을 추적하거나 식별하는 데 사용될 수 있기 때문이다. 이외에도 사생활 침해 등의 원치 않는 피해로 이어질 수 있다. 따라서 이 데이터셋은 충분한 익명화라고 보기 어렵다.

## R

```{r}
# 8.12.10. 
set.seed(101)     

simulate_once <- function(n = 250, p = 100, alpha = 0.05) {
  X <- matrix(rnorm(n * p), nrow = n, ncol = p)    # 정규분포를 따르는 n행 p열의 X 행렬
  
  colnames(X) <- paste0("x", 1:p)   # paste0(): xi 형태의 변수명을 만들기 위해 사용
  
  y <- rnorm(n)  # 반응변수 y도 정규분포 난수로 생성

  data <- as_tibble(X) %>%
    mutate(y = y)

  p_values <- map_dbl(colnames(X), function(var) {   
    
    fit <- lm(reformulate(var, response = "y"), data = data)
    coef(summary(fit))[2, "Pr(>|t|)"]     #  t검정 p-value를 추출
  })
  
  selected_vars <- colnames(X)[p_values < alpha] # p-value가 alpha보다 작은 변수만 선택
  
  final_fit <- lm(
    reformulate(selected_vars, response = "y"),  # 다중선형회귀를 적합. ex: y ~ x3 + x17 + ...
    data = data
  )
  
  f_stat <- summary(final_fit)$fstatistic # F-검정
  f_stat <- unname(as.numeric(f_stat))

  overall_p_value <- pf(
    f_stat[1],  # F-통계량
    f_stat[2],  # 분자 자유도
    f_stat[3],  # 분모 자유도
    lower.tail = FALSE # F-검정의 p-value
  )
  
  tibble(
    num_selected = length(selected_vars),
    overall_p_value = as.numeric(overall_p_value)   # 최종모형의 전체 p-value  
  )
}

sim_result <- map_dfr(1:1000, ~ simulate_once())   # 1000회 실행 

ggplot(sim_result, aes(x = overall_p_value)) + 
  
  geom_histogram(binwidth = 0.01, boundary = 0) +
  
  labs(
    title = "Distribution of Overall p-values After Variable Screening",
    subtitle = "Null case: no predictors are truly associated with the outcome",
    x = "Overall model p-value",
    y = "Count",
    caption = "Simulation: n = 250, p = 100, 5000 repetitions"
  )
# 실제로는 아무 변수도 y와 관련이 없는데도, 
# 먼저 100개 변수를 각각 검사한 뒤 유의한 것만 골라 최종 회귀를 하면, 최종 모형의 p-value가 거의 0에 몰린다

ggplot(sim_result, aes(x = num_selected)) +    # 선택된 설명변수 개수의 분포를 시각화
  
  geom_histogram(binwidth = 1, boundary = 0) +
  
  labs(
    title = "Number of Predictors Selected by 100 Bivariate Tests",
    subtitle = "Each predictor is tested at alpha = 0.05",
    x = "Number of selected predictors",
    y = "Count"
  )
# 그냥 유의수준을 0.05로 잡은 탓에, 약 5%의 설명변수들이 유의할 때가 압도적으로 자주 나온다. 
# 따라서 이 변수들은 우연에 의해 선택된 것이며 최종 회귀모형에 넣으면 전체 F검정의 p-value가 매우 작아진다.


```

## Python

```{python}
# 8.12.10.
import numpy as np
import pandas as pd
from scipy.stats import f
import statsmodels.formula.api as smf
from plotnine import ggplot, aes, geom_histogram, labs

np.random.seed(101)


def simulate_once(n=250, p=100, alpha=0.05):
    
    X = np.random.normal(size=(n, p))          
    colnames = [f"x{i}" for i in range(1, p + 1)]   # x1, x2, ..., xp 형태의 변수명 생성
    
    data = pd.DataFrame(X, columns=colnames)
    data["y"] = np.random.normal(size=n)      # 반응변수 y도 정규분포 난수로 생성
    
    p_values = [] 
    
    for var in colnames:
        fit = smf.ols(f"y ~ {var}", data=data).fit()
        p_values.append(fit.pvalues[var])     # t검정 p-value 추출
    
    p_values = np.array(p_values)
    
    selected_vars = np.array(colnames)[p_values < alpha]  
    
    if len(selected_vars) > 0:                 # 다중선형회귀 적합
        formula = "y ~ " + " + ".join(selected_vars)
        final_fit = smf.ols(formula, data=data).fit()
        overall_p_value = final_fit.f_pvalue  # 최종모형의 전체 F검정 p-value
    else:
        overall_p_value = np.nan       # 선택된 변수가 없으면 절편만 있는 모형이므로 정의되지 않음

    return pd.DataFrame({
        "num_selected": [len(selected_vars)],
        "overall_p_value": [overall_p_value]
    })

sim_result = pd.concat(
    [simulate_once() for _ in range(1000)], # 1000번 반복 실행

    ignore_index=True
)

p1=(
    ggplot(sim_result, aes(x="overall_p_value"))
    + geom_histogram(binwidth=0.01, boundary=0)
    + labs(
        title="Distribution of Overall p-values After Variable Screening",
        subtitle="Null case: no predictors are truly associated with the outcome",
        x="Overall model p-value",
        y="Count",
        caption="Simulation: n = 250, p = 100, 100 repetitions"
    )
)
print(p1)

p2=(
    ggplot(sim_result, aes(x="num_selected"))
    + geom_histogram(binwidth=1, boundary=0)
    + labs(
        title="Number of Predictors Selected by 100 Bivariate Tests",
        subtitle="Each predictor is tested at alpha = 0.05",
        x="Number of selected predictors",
        y="Count"
    )
)
print(p2)
```

:::

## 문제 1-4

1. MDSR 9장 연습문제 9.9.4

2. MDSR 9장 연습문제 9.9.7

### 답안

::: {.panel-tabset}

## R

```{r}
# 9.9.4.        
library(NHANES)
set.seed(101)

nhanes_female <- NHANES %>%             # a,b,c에서 사용할 변수 Age, BMI, Diabetes만 추출
  filter(as.character(Gender) == "female") %>%
  select(Age, BMI, Diabetes) %>%  
  filter(
    !is.na(Age),
    !is.na(BMI),              # 결측치 제거 
    !is.na(Diabetes)
  ) %>%
  mutate(
    diabetes = if_else(Diabetes == "Yes", 1, 0)  # Y 가변수화 
  )

fit_model <- function(data) {
  glm(                                # 주어진 데이터로 로지스틱 회귀 적합 
    diabetes ~ Age + BMI,
    data = data,
    family = binomial()
  )
}
full_fit <- fit_model(nhanes_female) # 전체 적합 결과(True model)

model_summary <- function(fit, label) {
  coef_table <- summary(fit)$coefficients  # 회귀계수, 표준오차, z통계량, p-value 추출
  
  tibble(
    mechanism = label,
    term = rownames(coef_table),
    estimate = coef_table[, "Estimate"],
    std_error = coef_table[, "Std. Error"],
    p_value = coef_table[, "Pr(>|z|)"]       # 회귀계수 추정하는 통계량 
  )
}

n_sample <- floor(nrow(nhanes_female) / 10)  # 전체 자료의 10분의 1 크기를 표본 크기로 설정

simulate_missing <- function(mechanism) {
  
  if (mechanism == "MCAR") {                    # a. MCAR 표본 추출
    
    sampled_data <- nhanes_female %>%
      slice_sample(n = n_sample)                # 무작위로 1/10만 추출
    
  } else if (mechanism == "CDM") {              # b. CDM 표본 추출 
    
    sampled_data <- nhanes_female %>%
      mutate(
        center_age = median(nhanes_female$Age),  # 중앙값
        scale_age = 10,                          # 감속 속도 조절값
        observe_prob = 1 / (1 + exp((Age - center_age) / scale_age)) # 나이가 많을수록 관측 가능성이 떨어짐
      ) %>%
      slice_sample(
        n = n_sample,
        weight_by = observe_prob                # 가중치를 다르게 줌으로써 확률 조정 
      )
    
  } else if (mechanism == "NINR") {             # c. NINR 표본 추출 
    
    sampled_data <- nhanes_female %>%
      mutate(
        w_diabetes = 0.5,                       # 당뇨자에게는 가중치 0.2 부여
        observe_prob = if_else(diabetes == 1, w_diabetes, 1) 
      ) %>%
      slice_sample(
        n = n_sample,
        weight_by = observe_prob                # 당뇨자가 비당뇨자의 0.2만큼 추출되도록 조절 
      )
  }
  
  fit <- fit_model(sampled_data)
  model_summary(fit, mechanism)
}

full_result <- model_summary(full_fit, "Full") %>%
  mutate(
    mechanism = factor(mechanism, levels = c("Full", "MCAR", "CDM", "NINR")) # 순서 조정
  )

sim_result <- map_dfr(
  1:1000,                                    # 1000회 실행 
  function(i) {
    bind_rows(
      simulate_missing("MCAR"),
      simulate_missing("CDM"),
      simulate_missing("NINR")               # 표본추출 결과 
    ) %>%
      mutate(iteration = i)
  }
) %>%
  mutate(
    mechanism = factor(mechanism, levels = c("Full", "MCAR", "CDM", "NINR"))
  )

ggplot(sim_result, aes(x = mechanism, y = estimate)) +
  geom_boxplot() +                 # 추출한 데이터 상자그림으로 시각화 
  geom_hline(                      # Full model의 값과 바교하기 용이하게 
    data = full_result,
    aes(yintercept = estimate),
    linewidth = 0.5,
    linetype = "solid"              
  ) +
  facet_wrap(~ term, scales = "free_y") +
  labs(
    title = "Effect of Missing Data Mechanism on Logistic Regression Estimates",
    subtitle = "Solid line = Full data estimate",
    x = "Missing data mechanism",
    y = "Coefficient estimate",
    caption = "Source: NHANES package"
  )

# 1. 표본 수 자체만 줄인 MCAR 방식은 전체적인 편향에 영향을 주지는 않지만 평균이 조금 흔들린다. 

# 2. CDM은 나이에 따라 가중치를 다르게 주었음에도 Age에서보다 BMI에서 큰 변화가 나타난다. 
# 이로부터 거시적으로는 Age와 BMI가 완전히 독립적으로 움직이지 않을 수 있음을 알 수 있다. 
# 고령층은 당뇨 비율이 높을 가능성이 크고, 동시에 BMI 분포도 젊은 층과 다를 수 있다. 
# 그러면 단순히 Age 계수만 흔들리는 게 아니라, BMI가 당뇨를 설명하는 방식도 함께 바뀐다.

# 3. (Intercept)에서 왜 NINR에서 변화가 두드러직게 나타난다.
#  NINR에서는 코드상 당뇨 환자가 덜 관측되도록 했는데, 이것이 전체적으로 당뇨 발생확률을 낮게 추정하게 되고
#  그 결과 절편이 더 음수 방향으로 크게 이동했음을 알 수 있다. 


# 9.9.7.
library(broom)
library(mosaicData) # $ smoker : "No" == 1, "Yes" == 2 확인

overall_table <- Whickham %>%
  count(smoker, outcome) %>%             # 흡연여부/생존여부에 따라 4원분류
  group_by(smoker) %>%       # 흡연자와 비흡연자 그룹 안에서 비율을 계산하기 위해 smoker별로 묶음
  mutate(
    prop = n / sum(n)                    
  )

overall_death_rate <- Whickham %>%      # 흡연자/비흡연자의 사망확률
  group_by(smoker) %>%
  summarise(
    death_rate = mean(outcome == "Dead"),
    n = n(),
    .groups = "drop"
  )

ggplot(overall_death_rate, aes(x = smoker, y = death_rate)) +
  geom_col() +
  labs(
    title = "Overall Death Rate of Smokers",
    x = "Smoker",
    y = "Death rate"
  ) # 나이를 고려하지 않고 결과만 본다면 흡연 여부가 수명에 악영향을 준다고 보기 어렵다. 

whickham_age <- Whickham %>%
  mutate(
    age_group = cut(                                  # Whickham의 나이에 따른 층화 작업 
      age,
      breaks = c(0, 40, 50, 60, 70, Inf), 
      labels = c("<40", "40-49", "50-59", "60-69", "70+"),
      right = FALSE                              # 오른쪽 끝값을 포함하지 않는 구간 설정
    )
  )

age_stratified_death_rate <- whickham_age %>%
  group_by(age_group, smoker) %>%                # 연령대와 흡연 여부별로 그룹화
  summarise(
    death_rate = mean(outcome == "Dead"),        
    n = n(),  
    .groups = "drop"
  )

ggplot(age_stratified_death_rate, aes(x = smoker, y = death_rate)) +
  geom_col() +
  facet_wrap(~ age_group) +
  labs(
    title = "Mortality Rate by Smoking Status within Age Groups",
    subtitle = "Whickham data",
    x = "Smoking status",
    y = "Mortality rate"
  )
# 연령대가 같은 사람으로 봤을 때 흡연자의 사망율이 대부분 더 높으므로 수명에 악영향을 준다고 주장할 수 있다. 

whickham_model <- Whickham %>%
  mutate(
    dead = if_else(outcome == "Dead", 1, 0),          # 가변수화
    smoker = factor(smoker, levels = c("No", "Yes"))
  )

# 사망 여부 ~ 흡연 여부
model_crude <- glm(                 # 단순 전체 비교 
  dead ~ smoker,
  data = whickham_model,
  family = binomial()
)

# 사망 여부 ~ 흡연 여부 + 나이
model_adjusted <- glm(
  dead ~ smoker + age,              # 나이가 사망률에 큰 영향을 주는 교란변수일 수 있으므로 age를 포함함
  data = whickham_model,
  family = binomial()
)

broom::tidy(model_crude, conf.int = TRUE)
glance(model_crude)
broom::tidy(model_adjusted, conf.int = TRUE)
glance(model_adjusted)
# 나이별로 나누어 비교하거나 로지스틱 회귀에서 나이를 보정하면 AIC감소 / 부호 변화  
# 따라서 이 자료에서는 흡연과 사망률의 관련성을 해석할 때 반드시 나이를 보정해야 한다.
# 즉, 나이는 흡연 여부와 사망률 사이의 관계에서 교란변수로 작용한다.


```

## Python

```{python}
# 9.9.4.
import numpy as np
import pandas as pd
import statsmodels.formula.api as smf
import statsmodels.api as sm
from plotnine import (
    ggplot, aes, geom_boxplot, geom_hline,
    facet_wrap, labs
)

np.random.seed(101)
NHANES=pd.read_csv("data/NHANES.csv")

nhanes_female = (  # 사용할 변수는 Age, BMI, Diabetes뿐이므로 이렇게만 추출
    NHANES
    .loc[NHANES["Gender"].astype(str) == "female", ["Age", "BMI", "Diabetes"]]
    .dropna(subset=["Age", "BMI", "Diabetes"])        # 결측치 제거
    .assign(
        diabetes=lambda df: np.where(df["Diabetes"] == "Yes", 1, 0)  # Y 가변수화
    )
)

def fit_model(data):
    return smf.glm(                       # 주어진 데이터로 로지스틱 회귀 적합
        formula="diabetes ~ Age + BMI",
        data=data,
        family=sm.families.Binomial()
    ).fit()

full_fit = fit_model(nhanes_female)       # 전체 적합 결과(True model)


def model_summary(fit, label):    # 회귀계수, 표준오차, z통계량, p-value 추출
    
    result = pd.DataFrame({
        "mechanism": label,
        "term": fit.params.index,
        "estimate": fit.params.values,
        "std_error": fit.bse.values,
        "p_value": fit.pvalues.values
    })
    
    result["term"] = result["term"].replace({"Intercept": "(Intercept)"})
    
    return result

n_sample = int(np.floor(len(nhanes_female) / 10))     # 전체 10분의 1 크기를 표본 

def simulate_missing(mechanism):
    
    if mechanism == "MCAR":                           # a. MCAR 표본 추출
        
        sampled_data = nhanes_female.sample(
            n=n_sample,
            replace=False
        )                                             # 무작위로 1/10만 추출
    
    elif mechanism == "CDM":                          # b. CDM 표본 추출
        temp_data = nhanes_female.assign(
            center_age=nhanes_female["Age"].median(), # 중앙값
            scale_age=10                              # 감소 속도 조절값
        )
        
        temp_data = temp_data.assign(
            observe_prob=lambda df: 1 / (
                1 + np.exp((df["Age"] - df["center_age"]) / df["scale_age"])
            )
            # 로지스틱 함수(0~1값), 나이가 많을수록 관측 가능성이 떨어짐
        )
        
        sampled_data = temp_data.sample(
            n=n_sample,
            replace=False,
            weights="observe_prob"                    # 가중치를 다르게 줌으로써 확률 조정
        )
    
    elif mechanism == "NINR":                         # c. NINR 표본 추출
        temp_data = nhanes_female.assign(
            w_diabetes=0.5,                           # 당뇨자에게는 가중치 0.5 부여
            observe_prob=lambda df: np.where(df["diabetes"] == 1, 0.5, 1)
        )
        
        sampled_data = temp_data.sample(
            n=n_sample,
            replace=False,
            weights="observe_prob"                 # 당뇨자가 비당뇨자보다 덜 추출되도록 조절
        )
    
    fit = fit_model(sampled_data)
    
    return model_summary(fit, mechanism)


mechanism_order = ["Full", "MCAR", "CDM", "NINR"]

full_result = model_summary(full_fit, "Full")
full_result["mechanism"] = pd.Categorical(
    full_result["mechanism"],
    categories=mechanism_order,
    ordered=True
)


sim_result = pd.concat(
    [
        pd.concat(
            [
                simulate_missing("MCAR"),
                simulate_missing("CDM"),
                simulate_missing("NINR")
            ],
            ignore_index=True
        ).assign(iteration=i)
        for i in range(1, 1001)                         # 1000회 실행
    ],
    ignore_index=True
)
  
sim_result["mechanism"] = pd.Categorical(
    sim_result["mechanism"],
    categories=mechanism_order,
    ordered=True
)


p=(
    ggplot(sim_result, aes(x="mechanism", y="estimate"))
    + geom_boxplot()                                  # 추출한 데이터 상자그림으로 시각화
    + geom_hline(                                     # Full model의 값과 비교하기 용이하게
        data=full_result,
        mapping=aes(yintercept="estimate"),
        size=0.5,
        linetype="solid"
    )
    + facet_wrap("~ term", scales="free_y")
    + labs(
        title="Effect of Missing Data Mechanism on Logistic Regression Estimates",
        subtitle="Solid line = Full data estimate",
        x="Missing data mechanism",
        y="Coefficient estimate",
        caption="Source: NHANES package"
    )
)
print(p) # R과 유사한 결과 

# 9.9.7.
import pandas as pd
import numpy as np
import statsmodels.api as sm
import statsmodels.formula.api as smf

from plotnine import (
    ggplot, aes, geom_col, facet_wrap, labs
)

Whickham = sm.datasets.get_rdataset("Whickham", "mosaicData").data

# smoker: "No", "Yes" 확인
overall_table = (
    Whickham
    .groupby(["smoker", "outcome"])
    .size()
    .reset_index(name="n")                         # 흡연여부/생존여부에 따라 분류
)

overall_table["prop"] = (
    overall_table["n"] /
    overall_table.groupby("smoker")["n"].transform("sum")
)

overall_table

overall_death_rate = (
    Whickham
    .groupby("smoker")
    .agg(
        death_rate=("outcome", lambda x: np.mean(x == "Dead")),  # 흡연자/비흡연자의 사망확률
        n=("outcome", "size")
    )
    .reset_index()
)

overall_death_rate

p1=(
    ggplot(overall_death_rate, aes(x="smoker", y="death_rate"))
    + geom_col()
    + labs(
        title="Overall Death Rate of Smokers",
        x="Smoker",
        y="Death rate"
    )
)
print(p1)  # 나이를 고려하지 않고 결과만 본다면 흡연 여부가 수명에 악영향을 준다고 보기 어렵다.

whickham_age = Whickham.copy()

whickham_age["age_group"] = pd.cut(
    whickham_age["age"],
    bins=[0, 40, 50, 60, 70, np.inf],              # Whickham의 나이에 따른 층화 작업
    labels=["<40", "40-49", "50-59", "60-69", "70+"],
    right=False                                   # 오른쪽 끝값을 포함하지 않는 구간 설정
)

age_stratified_death_rate = (
    whickham_age
    .groupby(["age_group", "smoker"], observed=False)
    .agg(
        death_rate=("outcome", lambda x: np.mean(x == "Dead")),
        n=("outcome", "size")
    )
    .reset_index()
)

age_stratified_death_rate

p2 = (
    ggplot(age_stratified_death_rate, aes(x="smoker", y="death_rate"))
    + geom_col()
    + facet_wrap("~ age_group")
    + labs(
        title="Mortality Rate by Smoking Status within Age Groups",
        subtitle="Whickham data",
        x="Smoking status",
        y="Mortality rate"
    )
)
print(p2)

# 연령대가 같은 사람으로 봤을 때 흡연자의 사망률이 대부분 더 높으므로 수명에 악영향을 준다고 주장할 수 있다.

whickham_model = Whickham.copy()       # 로지스틱 모델을 통해 각 변수 유의검정

whickham_model["dead"] = np.where(
    whickham_model["outcome"] == "Dead",
    1,
    0
)

whickham_model["smoker"] = pd.Categorical(
    whickham_model["smoker"],
    categories=["No", "Yes"],
    ordered=True
)


model_crude = smf.glm(
    formula="dead ~ smoker",                     # 단순 전체 비교
    data=whickham_model,
    family=sm.families.Binomial()
).fit()

# 사망 여부 ~ 흡연 여부 + 나이
model_adjusted = smf.glm(
    formula="dead ~ smoker + age",               # age를 교란변수로 보고 포함
    data=whickham_model,
    family=sm.families.Binomial()
).fit()

model_crude.summary()
model_adjusted.summary()

# 나이별로 나누어 비교하거나 로지스틱 회귀에서 나이를 보정하면,
# 단순한 전체 비교와 다른 결론이 나올 수 있다.
# 따라서 이 자료에서는 흡연과 사망률의 관련성을 해석할 때 반드시 나이를 보정해야 한다.
# 즉, 나이는 흡연 여부와 사망률 사이의 관계에서 교란변수로 작용한다.
```

:::
